# Data

**edit** tässä luvussa on paljon siistittävää, mutta data on ok. (13.5.2018).
**edit** capaper - dokumentissa parempi uusi jäsentely (4.9.2018)
**edit** ISSP-datan perustietoa dokumentissa ISSP_data1.docx (4.9.2018)
**edit** koodilohkoja ei vielä siistitä, eikä nimetä capaper-vaatimusten mukaan.

**edit 24.9.18 Poistettiin turhaa, uusi versio tiedostosta (G1_1_data1.Rmd -> G1_1_data2.Rmd).**


```{r paketit_g11, include=FALSE}
# pitääkö laittaa järjestykseen, vanhemmat ensin?
library(rgl)
library(ca)
library(haven)
library(dplyr)
library(knitr)
library(tidyverse)
library(lubridate)
library(rmarkdown)
library(ggplot2)
library(furniture)
library(likert)
library(scales)   # ggplot2 - kuvalle
library(reshape2) # ggplot2 - kuvalle
# ehkä viimeiseksi sessionInfo() ja tämä koodi piiloon?
#sessionInfo()

```


## Luvun 1 tavoitteet

**Datan esittely ja kuvailut - tämä luku täysin uusiksi (24.9.18)**



2012 data, muuttujaluokat (subst, demog.). Lisäksi maakohtaisia juttuja.





1. Eksploratiivinen ja graafinen menetelmä tarvitseen aineiston, hankalaa esitellä jollain synteettisellä esimerkkiaineistolla. **edit** Eksp&graaf menetelmät määriteltävä johdantoluvussa.
Esimerkkiaineistoja (synteettisiä kuten smoke, myös muita) on mm. ca - paketissa.

2. CA (ja MCA) sopivat isojen moniulotteisten ja mutkikkaiden aineistojen analyysiin, siksi iso aineisto. Samalla analyysiä voi laajentaa moneen suuntaan. **V** Benzecri:"kun data menee miljoonaan suuntaan".

3. Aineiston esittely, laajan kyselytutkimusaineiston tyypilliset ominaisuudet

4. Laadukkaan ja hyvin dokumentoidun aineiston edut

5. Tärkeä rajaus: CA sopii ja sitä on käytetty myös hyvin toisen tyyppisiin aineistoihin (ekologia ja biologia, arkeologia, kielen tutkimus)

 

## Perhe ja muuttuvat sukupuoliroolit - ISSP:n kyselytutkimuksen data 2012

Hieman historiaa datasta, sosiaalisesti määräytyneen sukupuoliroolit (gender) tutkimusaiheena neljässä kansainvälisessä kyselytutkimuksessa.

**Tärkeät linkit**

www.issp.org, tutkimushankkeen historiaa. Löytyy myös bibliografia tutkimuksista, joissa aineistoja on käytetty.

www.gesis.org - tutkimuksen "sihteeristö", dokumentaatio ja datat.

data ja dokumentaatio (selattavissa): zacat.gesis.org

**edit** tässä järkevä viite ISSP - dataan
ISSP Research Group (2016): International Social Survey Programme: Family and Changing Gender Roles IV - ISSP 2012. GESIS Data Archive, Cologne. ZA5900 Data file Version 4.0.0, doi:10.4232/1.12661 **tämä doi-linkki ei toimi**

**Linkitys on hankalaa**

* monta portaalia, joista pääsee monien organisaationimien taakse
* tästä lyhyt selostus
* tärkeimmät linkit ISSP-tutkimuksen "kotisivu" ja selkeä **muuttujakuvaukset ja muut tiedot**
* käytännössä linkittäminen "syvälle" johonkin sivustoon tai www-palveluun ei ole järkevää, parempi antaa selkeät viitetiedot ja tiedot organisaatioista. Ne kyllä säilyvät, tai jäljille pääsee.

[Aineistot](https://dbk.gesis.org/dbksearch/sdesc2.asp?no=5900&db=e) 2012 **toimii - ja viitetieto tuossa edellä!** **V**

[Muuttujakuvaukset ja muut tiedot](http://zacat.gesis.org/webview/index.jsp?object=http://zacat.gesis.org/obj/fStudy/ZA5900) **OK - täältä löytyy oikeastaan kaikki!**

[Data ja dokumentit](https://dbk.gesis.org/dbksearch/sdesc2.asp?no=5900&db=e) **vie vain aineiston dokumentoinnin etusivulle**

[Suomenkielinen lomake (ZA5900_q_fi-fi.pdf)](https://dbk.gesis.org/dbksearch/sdesc2.asp?no=5900&db=e&doi=10.4232/1.12661) **vie vain aineiston dokumentoinnin etusivulle**

[Käyttöehdot:](https://www.gesis.org/en/services/data-analysis/more-data-to-analyze/data-archive-service/) **GESIS-palvelun datan yleiset käyttöehdot, viittauskäytännöt**

[Tiedonkeruumenetelmä ja otoskoko:](https://dbk.gesis.org/dbksearch/sdesc2.asp?no=5900&db=e&doi=10.4232/1.12661) **
Viimeisin Portugali 29.06.2014 - 31.01.2015, ensimmäinen Bulgaria 16.08.2011 - 20.09.2011. Suurin osa muista 2012-13, kuten Suomi (21.09.2012 - 07.12.2012 ). 

**Vie tutkimushankkeen "kotisivulle"** ZA5900: International Social Survey Programme: Family and Changing Gender Roles IV - ISSP 2012

Havaintojen lukumäärät voi tarkistaa [täältä](http://zacat.gesis.org/webview/index.jsp?object=http://zacat.gesis.org/obj/fStudy/ZA5900) .
**Vie aineiston dokumentointisivustoon, jossa helppo navigoida** zacat.gesis.org.

edit: aineiston kuvailua voi ja kannattaakin jatkossa tarkentaa, ja laittaa se liitteeksi(?- tuskinpa). Dokumentointi on hyvin tarkka, tiedot löytyvät haastattelumenetelmista (parerilomake, tietokoneavusteinen haastattelu, jne), maakohtaisten taustamuuttujien harmonisoinnista maittain, otantamenetelmistä jne. Esittelen vain aineiston tärkeimmät rajaukset. 

## Aineiston rajaaminen

**zxy** Aineiston kuvailu omana osanaan (7.8.2018).
**zxy** capaper - dokumentissa uusi jäsentely (4.9.2018)

Ainestossa (jatkossa ISSP2012) on kyselytutkimukseen tulokset 41 maasta. Lisäksi aineistossa on runsaasti demografisia ja muita taustatietoja. R-koodista selviää käytetty versio (SPSS-tiedoston nimi) ja rajauksessa käytetyt muuttujat.

**Rajaukset**

**zxy** Aineiston luonne: maakohtaisesti eri tavoin kerätty data, jossa pyritään yhtenäisiin käytäntöihin ja tietosisältöihin. Silti myös substanssikysymyksissä eroja, isoja ja pienempiä. Näin vain on, en pohdi miksi. Ei ole mitenkään ainutlaatuista. Aineiston editoinnissa ja tiedonkeruun suunnittelussa on nähty paljon vaivaa vertailukelpoisuuden vuoksi. Tästä esimerkkejä, esim. "mitä puoluetta äänestit".


**1. Eurooppa ja samankaltaiset maat (28)**

Bulgaria, Czech Republic, Denmark, Finland,France, Germany, Great Britain, Ireland, Latvia, Lithuania, Norway, Poland, Sweden, Slovakia Slovenia,,Spain, Switzerland, Australia, Austria, Canada, Croatia, Iceland, Russia, United States, Belgium, Hungary, Netherlands, Portugal 

Pois jätettiin 13: Argentiina,Turkki, Venezuela, Etelä-Afrikka, Korea, Intia, Kiina, Taiwan, Filippiinit, Meksiko, Israel, Japani, Chile.



**2. Maat joissa varsinaisissa tutkimuskysymyksissä on käytetty poikkeavia luokitituksia tms.** 

**zxy** Näitä poikkeuksia on paljon... pitänee perustella, tai vähentää maita. Valitaan muuttujat ja tarkistetaan, ikävä kyllä!

Esimerkiksi Espanjan datassa on jätetty pois neutraali "en samaa enkä eri mieltä" - vaihtoehto, Unkarin datassa on omia versioita kysymyksistä jne. Espanja jätetään ainakin aluksi pois vertailukelpoisuuden vuoksi, Unkari ehkä myös. Unkari voi silti olla mukana yksinkertaisessa esimerkissä, jatkosta pois?

**zxy** Näistä jätetään pois Espanja ja ehkä myös Unkari (eri vastausvaihtoehdot V18 - V20). No olkoon Unkari mukana toistaiseksi. Jos noita vastauksia käytetään, tämä pitää muistaa.


**3. kaikki havainnot, joissa on puuttuvia tietoja.** 

Puuttuvia tietoja on yllättävän vähän. Jätetään silti kaikki ne havainnot pois, joissa joku tieto puuttuu. Rajataan kuitenkin tätä vaikutusta niin, että sitä sovelletaan vain käytettäviin muuttujiin.

Johdattelevassa esimerkissä on vain muutama muuttuja, ei ongelma.

Isomman 27 (tai 26 jos Unkari pudotetaan) maan aineistossa on tarkoitus ottaa myös useita muuttujia analyysiin. Vaikutus on suurempi.

"listwise deletion".

Tämä rajaus on kyselytutkimuksessa ankara, tai oikeastaan kelvoton. Oikea menettely olisi imputoida jollain menetelmällä puuttuvat tiedot, mutta rajaan otantatutkimuksen menetelmät tutkielman ulkopuolelle (aiheesta löytyy artikkeleita...).Yksittäisten vastausten puuttuminen eli erävastauskato ohitetaan aluksi, mutta siihen palataan. Korrespondenssianalyysiin on helppo ottaa mukaan myös puuttuvat tiedot, sillä data on luokitteluasteikon dataa. Yksikkövastauskato eli otokseen poimitut joita ei ole tavoitettu ollenkaan on kansallisen tason ongelma, joka on ratkaistu vaihtelevin tavoin. Tiedot löytyvät aineiston dokumentaatiosta. Aineistossa on myös mukana painomuuttujat, mutta ne soveltuvat vain jokaisen maan omaan aineistoon.

**zxy** Tärkein rajaus esimerkkianalyyseissä, ja voidaan esitellä CA:n käyttö puuttuvien vastausten analysoinnissa (Likert-asteikkolla).

**edit:** Tähän täsmennetään miten puuttuvia tietoja käsitellään.


4. Datan hallinta **liittyy reproducible research- periaatteeseen**



Aineistoa käsitellään ja muokataan niin, että jokaisen analyysin voi mahdollisman yksinkertaisesti toistaa suoraan alkuperäisestä datasta.

Aineiston muokkauksen (muuttujien ja havaintojen valikointi, muunnokset ja uusien muuttujien luonti jne.) dokumentoidaan r-koodiin.

**zxy 3.10.18** 

Aineistoon luetaan käytettävät muuttujat, ja suodatetaan sitten puuttuvat havainnot pois. 

Tiedostojen nimeäminen: alkuperäinen data (spss-formaatti), luettuna R-ohjelmaan ISSP2012.dat.

Kun SPSS-tiedosto luetaan R:n data frame - tiedostoksi, mukana tulee myös metadata. Uusien muuttujien luonnissa tai data-formaatin vaihtuessa (esim. matriisiksi, taulukoksi jne) metadata katoaa. Siksi polku 

SPSS -> ISSP2012.data -> (valitaaan maat ja muuttujat) ISSP2012.dat -> pudotetaan havainnot joissa puuttuvia tietoja -> muunnokset ja uudet muuttujat -> ISSP2012esim.dat
on pidettävä selkeänä. Muuttujien tyyppimuunnokset (yleensä faktorointi) tallennetaan uusiksi muuttujiksi, metatieto säilyy vanhassa muuttujassa.

Nyt on pientä epäselvyyttä.

ISSP2012.data df jossa alkuperäinen SPSS-data
ISSP2012jh1.data osajoukko edellisestä

ISSP2012jh1.dat, ISSP2012esim1.dat edellisen osajoukkoja, joissa uusia muuttujia ja tyyppimuunnoksia. Nämä vaihtuvat analyysin vaihden mukaan, jotta polku olisi lyhyt. Tästä tulee toistoa R-koodiin.

**zxy** pieni ristiriita eksploratiivisen data-analyysin perusidena kanssa? No oikeastaan ei, sillä 420 muuttujan aineisto on hieman työläs vaikkapa listauksissa. Muuttujien nimiä joutuu kaivelemaan pitkistä listauksista.



**edit** kuva tai taulukko rajaamisista? Vai voiko dokumentoida R-koodiin kommentteina?
 
**zxy** R-koodiin jätetään myös tarkistuksia yms. joita ei raportoida tässä, samoin niiden tuloksia. Voiko R-koodi olla fingelskaa? Vai pitäisikö koodin kommentointi kirjoitta englanniksi? Mietitään myöhemmin, tuskin voi olla kaksikielinen.



```{r rajaukset1}
# kolme maa-muuttujaa datassa. V3 erottelee joidenkin maiden alueita, V4 on koko maan
#two country code variables based on the ISO Code 3166. One identifies
#countries as a whole, the other one possible subsamples, such as East and West Germany. The cross
#tabulations shown in this Variable Report are based on a third, alphanumerical country code variable,
#which also identifies subsamples."
#V3 - Country/ Sample ISO 3166 Code (see V4 for codes for whole nation states)
# V3 erot valituissa maissa
# 5601 BE-FLA-Belgium/ Flanders
# 5602 BE-WAL-Belgium/ Wallonia
# 5603 BE-BRU-Belgium/ Brussels
# 27601 DE-W-Germany-West
# 27602 DE-E-Germany-East
# 62001 PT-Portugal 2012: first fieldwork round (main sample)
# 62002 PT-Portugal 2012: second fieldwork round (complementary sample)
# Myös tämä on erikoinen, näyttää olevan vakio kun V4 = 826:
# 82601 GB-GBN-Great Britain
# Portugalissa ainestoa täydennettiin, koska siinä oli puutteita. Jako ei siis ole oleellinen,
# mutta muuut ovat. Tähdellä merkityt maat valitaan johdattelevaan esimerkkiin.
# Maat:
# 36 AU-Australia
# 40 AT-Austria
# 56 BE-Belgium*
# 100 BG-Bulgaria*
# 124 CA-Canada
# 191 HR-Croatia
# 203 CZ-Czech Republic
# 208 DK-Denmark*
# 246 FI-Finland*
# 250 FR-France
# 276 DE-Germany*
# 348 HU-Hungary*
# 352 IS-Iceland
# 372 IE-Ireland
# 428 LV-Latvia
# 440 LT-Lithuania
# 528 NL-Netherlands
# 578 NO-Norway
# 616 PL-Poland
# 620 PT-Portugal
# 643 RU-Russia
# 703 SK-Slovakia
# 705 SI-Slovenia
# 752 SE-Sweden
# 756 CH-Switzerland
# 826 GB-Great Britain and/or United Kingdom
# 840 US-United States
#
# Belgian ja Saksan alueet:
#  V3
#  5601     BE-FLA-Belgium/ Flanders
#  5602     BE-WAL-Belgium/ Wallonia
#  5603     BE-BRU-Belgium/ Brussels
# 27601     DE-W-Germany-West
# 27602     DE-E-Germany-East

#valittavien maiden kolminumeroinen ISO 3166 - koodi vektoriin
# Espjana pois (724 ES-Spain)  - Unkari (348) toistaiseksi mukana, mutta joissain kysymyksissä myös Unkarilla on poikkeavia vastausvaihtoehtoja(HU_V18, HU_V19,HU_V20). 
# Jos näitä muuttujia käytetään, on Unkarikin parempi jättää aineistosta pois.

incl_countries <- c(36, 40, 56,100, 124, 191, 203, 208, 246, 250, 276, 348, 352, 372, 428, 440,
                    528, 578, 616, 620, 643, 703, 705, 752, 756, 826, 840)
ISSP2012.data <- read_spss("data/ZA5900_v4-0-0.sav")

#str(ISSP2012.data)
#
# lisäys 25.4.2018 user_na / 25.9.2018 jäteään pois. Tietoa ei käytetä, ja koodauksissa on myös
# eroja maiden välillä.
# Muutetaan R-datatiedossa ordinaali- ja nominaaliasteikon muuttuja haven-paketin as_factor - funktiolla faktoreiksi.
# R:n faktorityypin muuttujille voidaan tarvittaessa määritellä järjestys, toistaiseksi niin ei tehdä (25.9.2018)
# "If TRUE variables with user defined missing will be read into labelled_spss objects. 
# If FALSE, the default, user-defined missings will be converted to NA"
# https://www.rdocumentation.org/packages/haven/versions/1.1.0/topics/read_spss
#
# TÄMÄN VOI SELITTÄÄ TÄSSÄ JA JÄTTÄÄ POIS LOPPUKOODISTA. (3.10.2018)
#
#str(ISSP2012.data) #61754 obs. of  420 variables 
ISSP2012jh1.data <- filter(ISSP2012.data, V4 %in% incl_countries)
#
#Muuttjien nimet (420) saa listattua names-funktiolla ja metadatan str-funktiolla
#
names(ISSP2012jh1.data)
str(ISSP2012jh1.data$V18)
#
#
#str(ISSP2012jh1.data) #37816 obs. of  420 variables jos Espanja mukana, nyt 35221 obs. of  420 variables
#str(ISSP2012jh1.data)
#Maakohtaiset muuttujat on aineistossa erotelut maatunnus-etuliitteellä (esimerkiksi ES_V7). Nämä muuttujat voi jättää pois. Muiden maiden havainnossa arvo on 'NAP' 
#Demografisissa ja muissa taustamuuttujissa suuri osa tiedoista on kerätty maakohtaisilla lomakkeilla, ja vertailukelpoiset muuttujat on konstruoitu niistä.
#
summary(ISSP2012jh1.data$V18)
ISSP2012jh1.data$V18
#attr(ISSP2012jh1.data$V6,'labels')
```



**edit** * tarpeetonta ja vähän sekavaa, mutta jääköön toistaiseksi.** 

**Siistitään, uusi versio tiedostosta (G1_1_data1.Rmd -> G1_1_data2.Rmd)**
**ISSP2012jh1.data - 27 maata. Kaikki muuttujat, valitaan tästä aina analyyseissä käytettävät muuttujat**


```{r dataprop1, eval=FALSE, include=FALSE}
#datatiedoston ominaisuuksia 1
str(ISSP2012jh1.data$V5)

#tarpeetonta testailua 24.9.2018
test1 <- is.na(ISSP2012jh1.data$V5)
missV5 <- ISSP2012jh1.data[test1,]
head(missV5)
str(missV5)
hist(missV5$V5)
summary(missV5$V5)
#puuttuvan tiedon tarkempi koodaus
attr(ISSP2012jh1.data$ES_V5,'labels')
attr(ISSP2012jh1.data$V5,'na_values')

# Tästä näkyvät maakohtaiset substanssimuuttujat helposti!
attr(ISSP2012jh1.data,'names')

#hist(ISSP2012jh1.data$V5) #kätevä mutta ei lopulliseen käyttöön
#hist(ISSP2012jh1.data$DEGREE)
typeof(ISSP2012jh1.data)
class(ISSP2012jh1.data)
#storage.mode(ISSP2012jh1.data)
#attributes(ISSP2012jh1.data)

#ISSP2012jh1.data
```


##Puuttuvat tiedot

**zxy** Perusasiat havaintojen puuttellisuudesta kyselytutkimusissa. Yksikkövastauskato (unit non-response), eräsvastauskato (item non-response). Mitä on raportoitava, kun käytetään valmista aineistoa? Erävastauskato on silti ongelma, vaihtelee kysymyksittäin, vaikka se ei kovin suuri olekaan.

Yksikkövastauskato on (onko?) otettu huomioon, kun kyselyn toteuttaja on editoinut ja tarkastanut datan. **Viittet**


Aineistossa on tarkempi kolmen luokan koodaus puuttuvalle tiedolle, mutta toistaiseksi sitä ei käytetä.

**zxy Miten puuttuneisuus kannattaa kuvailla? Löytyy dokumentaatiosta!**

1. Kuvaillaan vain mukaanotettavan datan osalta

- subst
- demog
- muut?

**Puuttuneisuus muuttujassa V6 (esimerkki):**


```{r muut1}
temp2 <- ISSP2012jh1.data %>% filter(!(V4 == 724)) # Espanja pois
                                     
#str(temp2)
temp2$V5 <- factor(temp2$V6 )
temp2$maa <-  factor(temp2$C_ALPHAN)
#summary(temp2)
#str(taulu1)
taulu1 <- temp2 %>% tableX(V6,maa,type = "count")
taulu1a <- taulu1[ ,1:14]
knitr::kable(taulu1a,digits = 2, booktabs = TRUE, 
             caption = "Kysymyksen V6 vastaukset maittain")
taulu1b <- taulu1[ ,15:28]
knitr::kable(taulu1b,digits = 2, booktabs = TRUE, 
             caption = "Kysymyksen V6 vastaukset maittain")
```

Koko aineistossa (valitut 27 maata) kysymyksen V6 vastauksista puuttuvia tietoja on 3,5 prosenttia (1241/35221).

**zxy 24.9.2018 Tällaisia eroja löytyy, ohitetaan mutta mainitaan. Pitäisikö (a) pudottaa kaikki joilla puuttuvia joissain muuttujissa vai (b) yhdistää NA ja eos?**

Esimerkiksi Ruotsin puuttuviksi tiedoiksi koodatuista 29 havainnosta 19 valitsi "can't choose"(8) ja 10 kieltäyti vastaamasta (9) tms. Dokumentti, s.12.

Tarkastellaan aineston puuttuvia havaintoja hieman tarkemmin. Puuttuvat tiedot on koodattu aineistoon näin:
0: Not applicapble (NAP), Not available (NAV)
7: (97,997, 9997,...): Refused
8: (98, 998, 9998,...): Don't know
9: (99, 999, 9999,...): No answer

NAP ja NAV määritellään

"GESIS adds 'Not applicable'(NAP) codes for questions that have filters. NAP indicates that only a subsample and not all of respondents were asked. Also in the case of country spesific variables, all the other countries are coded NAP.

GESIS adds 'Not available' for variables, which in singe countries may  not have been conducted for whatever reason."

**zxy** **Miten nämä tarkemmat tiedot (7, 8, 9 saadaan näkyviin?)**

**EDIT:** Puuttuneisuuden lyhyttä kuvailua, ja rajausten vaikutus havaintojen lukumäärään muutamaan taulukkoon. Voi siirtää liitteisiin (25.4.2018)

Lyhyt taulukko, jossa maittain ja muuttujittain puuttuneiden tietojen osuus.

## Substanssimuuttujat, taustamuuttujat, muut

**zxy** muuttujien kuvaukset. 

**zxy** tässä myös maakohtaisen poikkeavat kysymykset, joita riittää aika lailla.

**zxy** HUOM! Dataa ei ole kerätty vain kansainvälisiin vertailuhihin! Sitä voi ja ehkä pitäisikin analysoida maa kerrallaan, ja vertailla näitä tuloksia. (**#V** Blasiuksen artikkeli, jossa arvioidaan yhden ISSP-tutkimuksen vertailukelpoisuutta. Kysymykset eivät kovin hyvin näytä toimivan samalla tavalla eri maissa.)

**zxy** Myös maakohtaiset erot, ja niiden vaikutus aineiston rajaamiseen

**zxy** yksi kappale: Aineitoa on harmonisoitu, kysymyksiä hiottu, vertailukelpoisuuteen on pontevasti pyritty. Silti eroja löytyy, osa ymmärrettäviä (lisäkysymykset jne) ja osa ei (Espanja!). Tällaista on kansainvälisen kyselytutkimuksen data. 

**edit:** **nämä merkinnät ovat muistiinpanoja, kun tarkemmin luin muuttujadokumenttia.** Kysymyksissä on vaihtelua, ja tavallaan niin pitääkin olla kansainvälisessä kyselytutkimuksessa. Vastaajien on ymmärrettävä kysymyksen suurinpiirtein samalla tavalla. Kaikki on tarkasti dokumentoitu.


**edit:** täsmennettävä, periaatteessa vastaukset on harmonisoitu. Joistain maista joku tieto puuttuu, jos sitä ei ole kysytty. Joissain tapauksissa kysymysten vaihtoehdot poikkeavat standardista.

Aineistossa on ns. substanssimuuttujia 63 (V5 - V67). Suurin osa on kerätty jollain haastattelumenetelmällä, ja yleisin vastausvaihtoehto on viiden arvon Likert-skaala (1 = täysin samaa mieltä, samaa mieltä, en samaa enkä eri mieltä, eri mieltä, täysin eri mieltä =5). Eri maiden lomakkeissa on vaihtelua puuttuviksi tiedoiksi koodattujen muiden vastausten välillä.

**Esimerkikisi Suomen lomakkeessa on kuudes vaihtoehto "en osaa sanoa", ja lisäksi on koodattu vastaamisesta kieltäytyminen tai muuten puuttuva tieto.** Ensimmäisessä aineiston rajauksessa nämä kaikki jätetään pois, käytetään "yleistä" puuttuvan tiedon määritelmää (eli joku noista em.).

Espanjan lisäksi Unkarin osatutkimuksessa kysymyksen V18 V19 V20 vastausvaihtoehdot ovat poikkeavat siten, että keskimmäinen neutraali vaihtoehto on jätetty pois (em.dok, s. 48).


Islannissa kysymykseen V28 (Consider a couple who both work full-time and now have a new born child. One of them stops working for some time to care for their child. Do you think there should be paid leave available and, if so, for how long?) on tarjolla oma vastausvaihtoehto ((97) "Yes, but don't know how many months"). Kysymyseen "V29 - Q9 Paid leave: Who should pay ja V30(Paid leave: How to divide between parents) Bulgarian kysely on poikkeava (0 NAP (code 0,98 in V28), s. 91).

Hollannin vastausvaihtoehdoissa kysymykseen V35 (Elderly people: Provider of domestic help) on oma variantti "5 Empoyers", jonka kuitenkin on valinnut vain 6 vastajaa (0,5 %).

V39, V40, V41, V42, V43, V44, V45, V46, V47, V48, V50, V51, V52, V53, V54: paljon poikkeamia, aika vaikeaselkoisia kysymyksiä. Näitä ehkä pitää tutkailla...
V55 (Life in general: How happy on the whole) ok.

V56-57 poikkeamia, V58 (Health status) ok
V59 "ketjutettu kysymys", samoin V60-V64.
s. 174 - puolison koulutus...

** edit ** Nämä muistiinpanot on tehty, kun upottiin dokumentointiin aika syvälle... Kätevimmin selviää, kun katsoo mistä muuttujista on datassa "maaversio" (esim. ES_V6).
