## Perusmuunnokest ISSP2012 - datalle

Datatiedosto on ISSP2012jh1.data, ja luokittelumuuttujat muunnetaan R:n 
factor- muuttujaksi.

Jokaisesta muuttujasta on kaksi versiota, toisessa puuttuvat tiedot ovat R:n 
"NA"- arvoja ja toisessa "NA"-arvo on eksplisiittinen muuttuja ("missing").

Substanssimuuttujien luokkien tunnukset ( faktorilabelit, levels?) muutetaan
graafisiin analyyseihin sopivan lyhyiksi. Taustamuuttujien luokittelua ja luokkien 
tunnuksia pohditaan, kun ne otetaan käyttöön.

**TODO 30.1.2020** Tarkistukset, varmistukset jne.
```{r fct-vaihe1}
# VAIHE 1 - muuttujat joissa ei ole puuttuvia tietoja

# vaihe 1.1 haven_labelled ja chr -> as_factor

ISSP2012jh1d.dat <- ISSP2012jh1c.data %>%
    mutate(maa = as_factor(C_ALPHAN), # ei puuttuvia, ei tyhjiä leveleitä
           sp1 = as_factor(SEX), # ei puuttuvia, tyhjä level "no answer" 999 
         )

# str(ISSP2012jh1d.dat$maa) #Country Prefix ISO 3166 Code - alphanumeric
# attributes(ISSP2012jh1d.dat$maa) # ei tyhiä levels-arvoja, 25 levels

#C_ALPHAN - maa - tarkistuksia

ISSP2012jh1d.dat$maa %>% fct_unique()
ISSP2012jh1d.dat$maa %>% fct_count() %>% kable()
ISSP2012jh1d.dat$maa %>% summary()
sum(is.na(ISSP2012jh1d.dat$maa)) # ei puuttuvia tietoja
# C_ALPHAN alkuperäinen järjestys, maa aakkosjärjestyssä  (21.2.20)

ISSP2012jh1d.dat %>% tableX(C_ALPHAN, maa)

# vaihe 1.2 tyhjät luokat (levels) pois faktoreista

ISSP2012jh1d.dat <- ISSP2012jh1d.dat %>%
    mutate(sp = fct_drop(sp1)
    )
# sp, sp1, SEX - tarkistuksia
ISSP2012jh1d.dat$sp %>% fct_count()
ISSP2012jh1d.dat$sp %>% fct_count()
ISSP2012jh1d.dat %>% tableX(SEX,sp1)
ISSP2012jh1d.dat %>% tableX(SEX,sp)
ISSP2012jh1d.dat %>% tableX(sp1,sp)

# vaihe 1.3 uudet "faktorilabelit"
ISSP2012jh1d.dat %>%
    mutate(sp =
               fct_recode(sp,
                          "m" ="Male",
                          "f" = "Female")
            )
# Tarkistuksia
ISSP2012jh1d.dat$sp %>% fct_unique()
ISSP2012jh1d.dat$sp %>% fct_count()
ISSP2012jh1d.dat$sp %>% summary()

# AGE -> ika
# AGE----
ISSP2012jh1d.dat$ika <- ISSP2012jh1d.dat$AGE

# Tarkistuksia
attributes(ISSP2012jh1d.dat$ika) # tyhjä level "No answer

ISSP2012jh1d.dat$ika %>% summary()

ISSP2012jh1d.dat %>%
tableC(AGE, ika,cor_type = "pearson", na.rm = FALSE, rounding = 5,
       output = "text", booktabs = TRUE, caption = NULL, align = NULL,
       float = "htb") %>% kable()

ISSP2012jh1d.dat$ika %>% hist(main = "ISSP 2012: vastaajan ikä")
str(ISSP2012jh1d.dat)

```

Vaihessa 2 luodaan samalla samalla periaatteella substanssi- ja taustamuuttujille
kaksi R-factor- tyypin muuttujaa. Toisessa (esim. Q1a) puuttuva tieto on R-ohjelmiston
sisäinen NA-arvo. Toisessa (Q1am) puuttuva tieto on yksi luokittelumuuttujan arvo("missing").

```{r fct-vaihe21}
# Substanssi- ja taustamuuttujat R-faktoreiksi
ISSP2012jh1d.dat <- ISSP2012jh1d.dat %>%
    mutate(Q1a1 = as_factor(V5), #labels
            Q1b1 = as_factor(V6), 
            Q1c1 = as_factor(V7),
            Q1d1 = as_factor(V8),
            Q1e1 = as_factor(V9),
            Q2a1 = as_factor(V10),
            Q2b1 = as_factor(V11),
            Q3a1 = as_factor(V12), #labels = vastQ3_labels (W,w,H)
            Q3b1 = as_factor(V13), #labels = vastQ3_labels
            edu1 = as_factor(DEGREE), 
            msta1= as_factor(MAINSTAT), 
            sosta1 = as_factor(TOPBOT), 
            nchild1 = as_factor(HHCHILDR),
            lifsta1 = as_factor(MARITAL),  
            urbru1 = as_factor(URBRURAL)
        
    )

# Muuttujat Q1a1...urbru1 ovat apumuuttujia, joissa on periaatteessa kaikki SPSS-
# tiedostosta siirtyvä metatieto. Poikkeus on SPSS:n kolme tarkentavaa koodia 
# puuttuvalle tiedolle, ne saisi mukaan read_spss - parametrin avulla (user_na=TRUE)
# 

# Tarkistusksia
ISSP2012jh1d.dat %>% summary()

# Substanssimuuttujat

ISSP2012jh1d.dat$Q1a1 %>% fct_count()
ISSP2012jh1d.dat$Q1b1 %>% fct_count()
ISSP2012jh1d.dat$Q1c1 %>% fct_count()
ISSP2012jh1d.dat$Q1d1 %>% fct_count()
ISSP2012jh1d.dat$Q1e1 %>% fct_count()
ISSP2012jh1d.dat$Q2a1 %>% fct_count()
ISSP2012jh1d.dat$Q2b1 %>% fct_count()
ISSP2012jh1d.dat$Q3a1 %>% fct_count()
ISSP2012jh1d.dat$Q3b1 %>% fct_count()



# Taustamuuttujat

ISSP2012jh1d.dat$edu1 %>% fct_count()
ISSP2012jh1d.dat$msta1 %>% fct_count()
ISSP2012jh1d.dat$sosta1 %>% fct_count()
ISSP2012jh1d.dat$nchild1 %>% fct_count()
ISSP2012jh1d.dat$lifsta1 %>% fct_count()
ISSP2012jh1d.dat$urbru1 %>% fct_count()


```

Taustamuuttujien luokitteluja (esim. luokkien yhdistäminen) pohditaan tarkemmin,
kun muuttujat otetaan käyttöön.

Poistetaan muuuttujista luokittelumuuttujien arvot, joissa ei ole havaintoja. Näitä
tyhjiä luokkia siirtyy SPSS-tiedostosta haven_labelled -luokan tietohin.
```{r fct-vaihe22}
# Poistetaan tyhjät luokat muuttujista

ISSP2012jh1d.dat <- ISSP2012jh1d.dat %>%
    mutate(Q1a = fct_drop(Q1a1),
           Q1b = fct_drop(Q1b1), 
           Q1c = fct_drop(Q1c1),
           Q1d = fct_drop(Q1d1),
           Q1e = fct_drop(Q1e1),
           Q2a = fct_drop(Q2a1),
           Q2b = fct_drop(Q2b1),
           Q3a = fct_drop(Q3a1),
           Q3b = fct_drop(Q3b1),
           edu = fct_drop(edu1),
           msta = fct_drop(msta1), 
           sosta = fct_drop(sosta1), 
           nchild = fct_drop(nchild1),
           lifsta = fct_drop(lifsta1),  
           urbru = fct_drop(urbru1)
           
    )
# Tarkistuksia 1

ISSP2012jh1d.dat %>% summary()
ISSP2012jh1d.dat %>% 
    select(Q1a, Q1b, Q1c, Q1d, Q1e,Q2a,Q2b,Q3a, Q3b) %>% 
    str()
ISSP2012jh1d.dat %>% 
    select(Q1a1, Q1b1, Q1c1, Q1d1, Q1e1,Q2a1,Q2b1,Q3a1, Q3b1) %>% 
    str()
ISSP2012jh1d.dat %>% 
    select(edu, msta, sosta, nchild,lifsta, urbru) %>% 
    str()
ISSP2012jh1d.dat %>% 
    select(edu1, msta1, sosta1, nchild1,lifsta1, urbru1) %>% 
    str()


# Tarkistuksia 2

ISSP2012jh1d.dat %>% tableX(Q1a,Q1a1)
ISSP2012jh1d.dat %>% tableX(Q1b,Q1b1)
ISSP2012jh1d.dat %>% tableX(Q1c,Q1c1)
ISSP2012jh1d.dat %>% tableX(Q1d,Q1d1)
ISSP2012jh1d.dat %>% tableX(Q1e,Q1e1)
ISSP2012jh1d.dat %>% tableX(Q2a,Q2a1)
ISSP2012jh1d.dat %>% tableX(Q2b,Q2b1)
ISSP2012jh1d.dat %>% tableX(Q3a,Q3a1)
ISSP2012jh1d.dat %>% tableX(Q3b,Q3b1)

ISSP2012jh1d.dat %>% tableX(edu,edu1)
ISSP2012jh1d.dat %>% tableX(msta,msta1)
ISSP2012jh1d.dat %>% tableX(sosta,sosta1)
ISSP2012jh1d.dat %>% tableX(nchild,nchild1)
ISSP2012jh1d.dat %>% tableX(lifsta,lifsta1)
ISSP2012jh1d.dat %>% tableX(urbru,urbru1)


```

Luodaan uusi muuttuja, jossa puuttuva tieto (NA) on mukana luokittelumuuttujan 
uutena arvona ("missing").

```{r fct-vaihe23}
# Uusi muuttuja, jossa NA-arvot ovat mukana muuttujan uutena luokkana. Muuttujat
# nimetään Q1a -> Q1am.

ISSP2012jh1d.dat <- ISSP2012jh1d.dat %>%
    mutate(Q1am = fct_explicit_na(Q1a, na_level = "missing"),
           Q1bm = fct_explicit_na(Q1b, na_level = "missing"),
           Q1cm = fct_explicit_na(Q1c, na_level = "missing"),
           Q1dm = fct_explicit_na(Q1d, na_level = "missing"),
           Q1em = fct_explicit_na(Q1e, na_level = "missing"),
           Q2am = fct_explicit_na(Q2a, na_level = "missing"),
           Q2bm = fct_explicit_na(Q2b, na_level = "missing"),
           Q3am = fct_explicit_na(Q3a, na_level = "missing"),
           Q3bm = fct_explicit_na(Q3b, na_level = "missing"),
           edum = fct_explicit_na(edu, na_level = "missing"),
           mstam = fct_explicit_na(msta, na_level = "missing"),
           sostam = fct_explicit_na(sosta, na_level = "missing"),
           nchildm = fct_explicit_na(nchild, na_level = "missing"),
           lifstam = fct_explicit_na(lifsta, na_level = "missing"),
           urbrum = fct_explicit_na(urbru, na_level = "missing"),
           )
# Tarkistuksia

ISSP2012jh1d.dat %>%
    select(Q1am, Q1bm, Q1cm, Q1dm, Q1em, Q2am, Q2bm, Q3am, Q3bm) %>%
    summary()

ISSP2012jh1d.dat %>%
    select(edum,mstam, sostam,nchildm,lifstam, urbrum) %>%
    summary()

ISSP2012jh1d.dat %>%
    select(Q1am, Q1bm, Q1cm, Q1dm, Q1em, Q2am, Q2bm, Q3am, Q3bm) %>%
    str()

ISSP2012jh1d.dat %>%
    select(edum,mstam, sostam,nchildm,lifstam, urbrum) %>%
    str()

# Taustamuuttuja, puuttuva tieto mukana

ISSP2012jh1d.dat$edum %>% fct_count()
ISSP2012jh1d.dat$mstam %>% fct_count()
ISSP2012jh1d.dat$sostam %>% fct_count()
ISSP2012jh1d.dat$nchildm %>% fct_count()
ISSP2012jh1d.dat$lifstam %>% fct_count()
ISSP2012jh1d.dat$urbrum %>% fct_count()

# Substanssimuuttujat, puuttuva tieto mukana

ISSP2012jh1d.dat$Q1am %>% fct_count()
ISSP2012jh1d.dat$Q1bm %>% fct_count()
ISSP2012jh1d.dat$Q1cm %>% fct_count()
ISSP2012jh1d.dat$Q1dm %>% fct_count()
ISSP2012jh1d.dat$Q1em %>% fct_count()
ISSP2012jh1d.dat$Q2am %>% fct_count()
ISSP2012jh1d.dat$Q2bm %>% fct_count()
ISSP2012jh1d.dat$Q3am %>% fct_count()
ISSP2012jh1d.dat$Q3bm %>% fct_count()



```

Lopuksi luodaan uuden "faktorilabelit" substanssimuuttujille. Graafisessa analyysissä kuviin on
saatava mukaan kaikki oleellinen, mutta ei mitään sen lisäksi. Näitä muuttujan arvojen tunnuksia muokataan tarvittaessa.

```{r fct-vaihe24}
# Vaihe 2.4.1 

# Viisi vastausvaihtoehtoa - ei eksplisiittistä NA-tietoa("missing")
# Q3a - Q3b kolme vastausvaihtoehtoa

ISSP2012jh1d.dat <- ISSP2012jh1d.dat %>%
    mutate(Q1a = fct_recode(Q1a,
                        "S" ="Strongly agree",
                        "s" = "Agree",
                        "?" = "Neither agree nor disagree",
                        "e" = "Disagree",
                        "E"= "Strongly disagree"),
            Q1b = fct_recode(Q1b,
                      "S" ="Strongly agree",
                      "s" = "Agree",
                      "?" = "Neither agree nor disagree",
                      "e" = "Disagree",
                      "E"= "Strongly disagree"),
           Q1c = fct_recode(Q1c,
                           "S" ="Strongly agree",
                           "s" = "Agree",
                           "?" = "Neither agree nor disagree",
                           "e" = "Disagree",
                           "E"= "Strongly disagree"),
           Q1d = fct_recode(Q1d,
                           "S" ="Strongly agree",
                           "s" = "Agree",
                           "?" = "Neither agree nor disagree",
                           "e" = "Disagree",
                           "E"= "Strongly disagree"),
           Q1e = fct_recode(Q1e,
                           "S" ="Strongly agree",
                           "s" = "Agree",
                           "?" = "Neither agree nor disagree",
                           "e" = "Disagree",
                           "E"= "Strongly disagree"),
          Q2a = fct_recode(Q2a,
                           "S" ="Strongly agree",
                           "s" = "Agree",
                           "?" = "Neither agree nor disagree",
                           "e" = "Disagree",
                           "E"= "Strongly disagree" ),
          Q2b = fct_recode(Q2b,
                           "S" ="Strongly agree",
                           "s" = "Agree",
                           "?" = "Neither agree nor disagree",
                           "e" = "Disagree",
                           "E"= "Strongly disagree"),
          Q3a = fct_recode(Q3a,
                          "W" = "Work full-time",
                          "w" = "Work part-time",
                          "H" = "Stay at home" ),
          Q3b = fct_recode(Q3b,
                           "W" = "Work full-time",
                           "w" = "Work part-time",
                           "H" = "Stay at home" )
                        )


# Tarkistuksia 1
ISSP2012jh1d.dat %>% 
    select(Q1a, Q1b, Q1c, Q1d, Q1e, Q2a, Q2b, Q3a, Q3b) %>% 
    summary()


# Vaihe 2.4.2 - muuttujassa eksplisiittinen NA-tieto
ISSP2012jh1d.dat <- ISSP2012jh1d.dat %>%
    mutate(Q1am = fct_recode(Q1am,
                            "S" ="Strongly agree",
                            "s" = "Agree",
                            "?" = "Neither agree nor disagree",
                            "e" = "Disagree",
                            "E" = "Strongly disagree",
                            "P" = "missing"),
           Q1bm =fct_recode(Q1bm,
                           "S" ="Strongly agree",
                           "s" = "Agree",
                           "?" = "Neither agree nor disagree",
                           "e" = "Disagree",
                           "E"= "Strongly disagree",
                           "P" = "missing"),
           Q1cm =fct_recode(Q1cm,
                           "S" ="Strongly agree",
                           "s" = "Agree",
                           "?" = "Neither agree nor disagree",
                           "e" = "Disagree",
                           "E"= "Strongly disagree",
                           "P" = "missing"),
           Q1dm =fct_recode(Q1dm,
                           "S" ="Strongly agree",
                           "s" = "Agree",
                           "?" = "Neither agree nor disagree",
                           "e" = "Disagree",
                           "E"= "Strongly disagree",
                           "P" = "missing"),
           Q1em =fct_recode(Q1em,
                           "S" ="Strongly agree",
                           "s" = "Agree",
                           "?" = "Neither agree nor disagree",
                           "e" = "Disagree",
                           "E"= "Strongly disagree",
                           "P" = "missing"),
           Q2am =fct_recode(Q2am,
                            "S" ="Strongly agree",
                            "s" = "Agree",
                            "?" = "Neither agree nor disagree",
                            "e" = "Disagree",
                            "E"= "Strongly disagree",
                            "P" = "missing"),
           Q2bm =fct_recode(Q2bm,
                            "S" ="Strongly agree",
                            "s" = "Agree",
                            "?" = "Neither agree nor disagree",
                            "e" = "Disagree",
                            "E"= "Strongly disagree",
                            "P" = "missing"),
           Q3am = fct_recode(Q3am,
                            "W" = "Work full-time",
                            "w" = "Work part-time",
                            "H" = "Stay at home",
                            "P" = "missing"),
           Q3bm = fct_recode(Q3bm,
                            "W" = "Work full-time",
                            "w" = "Work part-time",
                            "H" = "Stay at home",
                            "P" = "missing")
               )

# Tarkistuksia 2
ISSP2012jh1d.dat %>% 
    select(Q1am, Q1bm, Q1cm, Q1dm, Q1em, Q2am, Q2bm, Q3am, Q3bm) %>% 
    summary()




```

