# Yksinkertainen korrespondenssianalyysi - kahden luokittelumuuttujan taulukko
```{r paketit_g12, include=FALSE}
# pitääkö laittaa järjestykseen, vanhemmat ensin?
library(rgl)
library(ca)
library(haven)
library(dplyr)
library(knitr)
library(tidyverse)
library(lubridate)
library(rmarkdown)
library(ggplot2)
library(furniture)
library(likert)
#LISÄÄ TARVITTAESSA NÄMÄ! ggplot-kuva tarvitsee - laitoin skriptiin paketit.R 25.4.2018
library(scales)
library(reshape2)
library(printr) #19.5.2018 
```

**jäsennystä**  

Tässä esitellään yksinkertainen esimerkki, yksi kysymys (esim. V6) ja muutamia maita ristiintaulukoituna. Johdatteluna aiheeseen esitellään ca-käsitteet profiili, massa ja reunajakauma. Havainnollistetaan rivi- ja sarakeprofiilien vertailua vastaaviin keskiarvoprofiileihin.

Taulukoita kannattaa tarkastella ensin rivien (kuva puuttuu) ja sitten sarakkeiden suhteen. Miten ne poikkeavat keskiarvostaan, miten toisistaan saman kategorian profiilista. Usein taulukoissa muuttujilla on selvästi eri rooli, kuten tässä. Koitamme hahmottaa maiden (=aggregoituja yksilöitä) eroja ja yhtäläisyyksiä. Sarakkeiden vertailussa taas näemme, miten muuttujien profiilit poikkeavat keskiarvostaan. Monia riippuvuksia ja poikkeamia näyttäisi olevan. Klassinen ongelma, Pearson ja Fisher (ehkä turhaa tässä?).


Riippumattomuushypoteesi ja $\chi^2$ - riippumattomuustesti (pieni huomautus - on monta tapaa testata taulukon riippuvuuksia). Riippumattomuushypoteesi ehdollisena todennäköisyytenä reunajakauman suhteen. **zxy** Tämä puuttuu kaavoista!

**zxy**

**Tarvitaanko käsitteellistä täsmentämistä, tai selkiinnyttämistä?**

1. Taulukon käsite

Erityisesti CA, jossa "ranskalaisella terminologialla" käsitellään yksilöiden tai havaintoyksiköiden pilveä ja muuttujien pilvelä (nominaaliasteikko). Taulukot saadaan yksinkertaisen CA:n tapauksessa aggregoimalla "cloud of individuals". 
**#V** MOOC, LeReoux

2. Kontingenssitaulu (kts. viite, jossa ohje "yhteys aina riviä pitkin"), frekvenssitaulu, ristiintaulukointi
- dataa valitaan, aggregoidaan, ryhmitellään. Aktiivisia valintoja. Blasius emt. "data ei löydy kadulta", ja vaikka siitä ei ole epäilystäkään ISSP-datan tapauksessa, niin siitäkin jatketaan eteenpäin.

3. Peruskäsitteiden yksinkertaisessa esityksessä tärkein lähde MG:n CAiP **#V** Siellä tästäkin on sananen: substanssiero usein on.

3. CA:ssa hämäävä juttu (Blasius, "vizualisation - verkkokirja") rivien ja sarakkeiden **tekninen**
symmetria. 


$\chi^2$ - etäisyys, yhteys hajontaan eli inertiaan ca-terminologiassa.

Dimensioiden vähentämisen idea ("the essence"), joka ei pienessä taulossa ole ihan ilmeinen. Toinen tavoite on visualisointi, yleensä kaksiulotteisena kuvana (karttana).

Yksinkertainen korrespondenssianalyysi on kahden luokitteluasteikon muuttujan riippuvuuksien geometrista analyysiä. Lähtökohta on kahden muuttujan ristiintaulukointi, alkuperäinen data voi olla muillakin asteikoilla mitattua. Menetelmän ydin on tarkastella molempien muuttujien -- taulukon rivien ja sarakkeiden -- riippuvuuksia kaksiulotteisena kuvana. Kuvaa kutsutaan myös kartaksi, ja tulkinnan ensimmäinen askel on kartan "koordinaatiston" tulkinta. Kaikki etäisyydet kuvassa ovat suhteellisia, vain rivi- ja sarakepisteiden etäisyydet kuvan origosta voidaan tulkita tarkasti. Koordinaatiston tulkinta aloitetaan "katsomalla mitä on oikealla ja vasemmalla, ja mitä on ylhäällä ja alhaalla" (viite LeRoux et.al, Bezecri-sitaatti). Vaikka pisteiden etäisyyksiä edes rivi- ja sarakepisteiden välillä ei voi tarkkaan tulkita (approksimaatioita), projektiossa kaukana toisistaan olevat pisteet ovat kaukana toisistaan myös alkuperäisessä "pistepilvessä".

**Vanha lista:**

1. Ensimmäinen taulukko: profiilit, massat, keskiarvoprofiilit, khii2 - riippumattomuustesti ja etäisyysmitta

2. Hyvin tiivis esitys CA:n perusideasta, mutta ilman aivan simppeleitä kolmiulotteisia kuvia (niitä on jo)

3. Ensimmäinen symmetrinen kartta, perustulkinta (mitä kuvasta voidaan sanoa, mitä ei)

4.  Lyhyt viittaus graafisen esityksen tulkintapulmiin, jotka eivät ole kovin pahoja. Niihin palataan kaksoiskuva-jaksossa.

5. Tulkinnan syventäminen - CA-käsitteiden tarkempi esittely

Haaste: käsitteet ja niiden suhteet ovat abstraktien matemaattisten rakenteiden tuloksia (barycentric, sentroidi), ja ne pitää jotenkin johdonmukaisesti pala kerrallaan tuoda esimerkkien kautta tekstiin. Käsittteistä oma Rmd (ja Excel jos osoittautuu kätevämmäksi), kaavaliite Dispo-repossa ja myös Rmd-muodossa. **edit** Kaavaliitteessä pieniä eroja, ja tekstiä on LateX-versiossa enemmän.

Keskeiset lähteet: MG:n "Correspondence analysis in practice", "Biplots in practice", HY:n 2017 kurssin materiaali ja laskuharjoitukset. Näissä kaikissa on käytetty samaa dataa esimerkeissä. Lisäksi perusasioiden esittelyssä MG & Blasius artikkelikokoelma ("vihreä kirja"), joissain kohdin Lerouxin ja Romanetin teos.


**Ensimmäinen symmetrinen kartta**

Tulkinnat ja yksinkertaisimmat perussäännöt. Dimensiot ja kuinka paljon alkuperäisen taulukon inertiaa saadaan esitettyä kartalla. Sitten asian ydin, akseleiden tulkinta ("mitä on oikealla ja vasemmalla"). Jos pisteet ovat alkuperäisessä "pilvessä" kaukana toisistaan, ne ovat sitä myös projektiossa. Kartta, mutta etäisyyksillä ei suoraa tulkintaa paitsi eteisyyksinllä origoon. Rivipisteiden suhteelliset etäisyydet, samoin sarakepisteidet.

Varoitus virhetulkinnasta: ryhmien tunnistaminen rivi, jopa rivi- ja sarakepisteistä koostuvien ryhmien. 
**zxy** Ja silti tavallaan voi. Sarake- ja rivipisteiden etäisyyksille ei ole suoraa tulkintaa, mutta on "vetovoima" (attraktio) ja "työntövoima" (repulsio). Jos profiilissa sarakemuuttujan osuus on suuri (siis suurempi kuin keskiarvopisteessä, suhteellinen ero), se "ajautuu" lähelle sarekepistettä. MG: "loose ends" - paperi, symmetrinen kuva eräs suurin sekaannuksen lähde. Tätä koitetaan selventää myös MG:n JASA-artikkelissa.

**zxy** termi korrespondenssi: "neglected multivariate method" - paperissa käännetty näin englanniksi ransk. termi,tätä itsekin nykyään käyttävät), rivien ja sarakkeiden "correspondence" eli yhteys/"riippuvuus"/vastaavuus tms.

**zxy** . Tarina: valitaan edellisessä luvussa esitetyn pohjalta osa muuttujista, perustellaan miksi työmarkkia-asenteen ovat kiinnostavia, valitaan esimerkkianalyyseihin **yksi** muuttuja ja kuusi maata.

## Äiti työssä

**zxy** Perustellaan aineiston valinnan vaiheet. Esimerkiksi otetaan yksi kysymys.

**zxy** Suhde data-lukuun, siellä pitäisi esitellä aineisto sisällöllisesti. Tässä vain valitan esimerkkiä varten yksi kysymys ja kuusi maata.

**zxy** Muuttujien nimeäminen vaikuttaa (a) muuttujien faktorointiin ja (b) kuviin ja taulukoihin.


Aineisto muuttujat V5-V9 ovat vastauksia (1-5 Likert, täysin samaa mieltä - täysin eri mieltä) seuraaviin kysymyksiin (suomenkielinen lomake, kysymys 23):

(a) Työssäkäyvä äiti pystyy luomaan lapsiinsa aivan yhtä lämpimän ja turvallisen suhteen kuin äiti, joka ei käy työssä 

(b) Alle kouluikäinen lapsi todennäköisesti kärsii, jos hänen äitinsä käy työssä

(c) Kaiken kaikkiaan perhe-elämä kärsii, kun naisella on kokopäivätyö 

(d) On hyvä käydä töissä mutta tosiasiassa useimmat naiset haluavat ensisijaisesti kodin ja lapsia 

(e) Kotirouvana oleminen on aivan yhtä antoisaa kuin ansiotyön tekeminen

**zxy** Tässä koodilohkossa esimerkki helposti toistettavasta tutkimuksesta: alkuperäisestä datasta liikkeelle. user_na = true - jutun voi mainita, ja viitata koodiliitteeseen. Alaviitteeksi, sillä ei analysoida tarkemmin?

**zxy** koodilohkon loppu ehkä tarpeeton, tarkistettava!

```{r esim1data}
#vähän hankalaa jos Rmd-tiedoston 'scope' vaatii aina kaiken ajamisen joka tiedostossa!
incl_esim1 <- c(56, 100, 208, 246, 276, 348) #BE,BG,DK,FI,DE,HU)
ISSP2012.data <- read_spss("data/ZA5900_v4-0-0.sav", user_na = TRUE) # Alkuperäinen data
#
# lisäys 25.4.2018 user_na
# "If TRUE variables with user defined missing will be read into labelled_spss objects. 
# If FALSE, the default, user-defined missings will be # converted to NA"
# https://www.rdocumentation.org/packages/haven/versions/1.1.0/topics/read_spss
#
# str(ISSP2012.data) 
#61754 obs. of  420 variables ja 61754 obs. of  420 variables 25.4.18
#
# kuusi maata
ISSP2012esim1.dat <- filter(ISSP2012.data, V4 %in% incl_esim1) 
#str(ISSP2012esim1.dat) #8557 obs. of  420 variables
#
# mukaan muuttujat, V3 jos halutaan jakaa Saksa ja Belgia
# SEX 1=male, 2=female AGE haastateltava ikä haastatteluhetkellä
#
ISSP2012esim1.dat <- select(ISSP2012esim1.dat, C_ALPHAN, V3,V4, V6, SEX, AGE) 

#str(ISSP2012esim1.dat) #8557 obs. of  6 variables
#
#poistetaan havainnot, joissa puuttuvia tietoja
ISSP2012esim1.dat <- filter(ISSP2012esim1.dat, (!is.na(V6) & !is.na(SEX) & !is.na(AGE)))
#str(ISSP2012esim1.dat) #8143 obs. of  6 variables
#ISSP2012esim1.dat %>% table1(C_ALPHAN, splitby = V6) table1 tuottaa siitejä outputeja esim. #LateX-formaatilla, mutta muuten vähän optioita
```


Tehdään aineistoon muutama muutos (eli faktoreiksi, mutta ei järjestystä), jotta sen käsittely on helpompaa.

**zxy** Faktoreita ei ordinaaliasteikolla, vaikka ilman puuttuvia näin voisi tehdä.(Miten ordinaaliasteikon faktori toimii, jos on puuttuvia mukana?) Tämä ohitus/ratkaisu pitää perustella. **Lienee täysin harmiton**, otetaan järjestys käyttöön jos tarvitaan. Toistaiseksi ei ole tarvittu (4.9.18).

**zxy** taulukot erotettava omiksi koodilohkoiksi bookdowniin.

```{r}
# muutetaan muuttujia faktoreiksi
#
# Luokittelumuuttujien tasoille labelit
#
# sp (sukupuoli) m = 1, f = 2
sp_labels <- c("m","f")
# 1 = täysin samaa mieltä, 2 = samaa mieltä, 3 = ei samaa eikä eri, 4 = eri mieltä, 5 = täysin eri mieltä
vastaus_labels <- c("ts","s","ese","e","te")

# Faktoreiksi
ISSP2012esim1.dat$maa <- factor(ISSP2012esim1.dat$C_ALPHAN)
ISSP2012esim1.dat$sp <- factor(ISSP2012esim1.dat$SEX, labels = sp_labels)
ISSP2012esim1.dat$V6 <- factor(ISSP2012esim1.dat$V6, labels = vastaus_labels)
#
# toinen maa-muuttuja, jossa Saksan ja Belgian jako
#  V3
#  5601     BE-FLA-Belgium/ Flanders
#  5602     BE-WAL-Belgium/ Wallonia
#  5603     BE-BRU-Belgium/ Brussels
# 27601     DE-W-Germany-West
# 27602     DE-E-Germany-East
#
#tsekkauksia
#ISSP2012esim1.dat %>% tableX(maa,V6,type = "count")
#summary(ISSP2012esim1.dat$sp)
#
#Apuvälineitä - lisätietoa muuttujista
# kun faktoroidaan V6, niin metadata katoaa?
#
# typeof(ISSP2012esim1.dat$V6) # what is it?
# class(ISSP2012esim1.dat$V6) # what is it? (sorry)
# storage.mode(ISSP2012esim1.dat$V6) # what is it? (very sorry)
# length(ISSP2012esim1.dat$V6) # how long is it? What about two dimensional objects?
# attributes(ISSP2012esim1.dat$V6) # does it have any metadata?
# str(ISSP2012esim1.dat) #8143 obs. of  8 variables

```
**Taulukot ja kuvat omina koodilohkoina**

**Frekvenssitaulukko**

```{r simpeCAfrekTa1}
taulu2 <- ISSP2012esim1.dat %>% tableX(maa, V6, type = "count")
knitr::kable(taulu2,digits = 2, booktabs = TRUE, 
             caption = "Kysymyksen V6 vastaukset maittain")
```

**Riviprosentit**

```{r simpeCArprosTa1}
taulu3 <- ISSP2012esim1.dat %>% tableX(maa,V6,type = "row_perc")

knitr::kable(taulu3,digits = 2, booktabs = TRUE, 
             caption = "Kysymyksen V6 vastaukset, riviprosentit")
```

**Sarakeprosentit**

```{r simpeCAcprosTa1}
taulu4 <- ISSP2012esim1.dat %>% tableX(maa,V6,type = "col_perc")

knitr::kable(taulu4,digits = 2, booktabs = TRUE,
             caption = "Kysymyksen V6 vastaukset, sarakeprosentit")
```




Taulukoissa on kuuden maan vastausten jakauma kysymykseen "Alle kouluikäinen lapsi todennäköisesti kärsii, jos hänen äitinsä käy työssä". Taulukko on pieni, mutta havaintoja on melko paljon (N=8143). Alemman suhteellisten frekvenssien taulukon rivejä voi verrata toisiinsa ja alimpaan ("Total"") keskimääräiseen riviin, sarakemuuttujien eli vastausvaihtoehtojen reunajakaumaan. Vastavasti sarakkeita voi verrata rivimuuttujien reunajakaumasarakkeeseen ("Total2). Eniten vastaajia on Belgiasta (25 %) ja Saksasta (21 %), vähiten Unkarista (12 %).

**EDIT:** Pienenkin taulukon pyörittely johdattelee hyvin, mihin korrespondenssianalyysiä tarvitaan. Näistähän riippuvuuden rakenteet näkee ilmankin, jos on tarpeeksi nokkela. Muiden pitää käyttää CA:ta.

```{r EkaCA}
simpleCA1 <- ca(~maa + V6,ISSP2012esim1.dat)
#tämä ajetaan jotta saadaan hieno kuva piirrettyä
```

**edit:** Riviprofiileista tarvitaan myös kuva, mutta hiotaan myöhemmin (13.5.2018)
**zxy** Onko tämä kuva tallennettava kuvatiedostoksi, vai onnistuuko sen tuottaminen Bookdownissa. Ei taida onnistua? (4.9.18)

```{r g1_2_kuva1}
#tauluG121 <- ISSP2012esim1.dat %>% tableX(maa, V6, type = "count")
#str(tauluG121)
#apu1 <- (tauluG121[-7, -6])
#str(apu1)
#apu1
#(rowSums(apu1))
#mutkikas kuvan piirto - sarakeprofiilit vertailussa
#ggplot vaatii df-rakenteen ja 'long data' - muotoon
##https://stackoverflow.com/questions/9563368/create-stacked-barplot-where-each-stack-is-scaled-to-sum-to
#
# käytetään ca - tuloksia
apu1 <- (simpleCA1$N)
colnames(apu1) <- c("ts", "s", "ese", "e", "te")
rownames(apu1) <- c("BE", "BG", "DE", "DK", "FI", "HU")
apu1_df <- as.data.frame(apu1)
#lasketan rivien reunajakauma
apu1_df$ka_sarake <- rowSums(apu1_df)
#muokataan 'long data' - muotoon
apu1_df
temp1 <- cbind(apu1_df, ind = rownames(apu1_df))
temp1
apu1b_df <- melt(cbind(apu1_df, ind = rownames(apu1_df)), id.vars = c('ind'))

ggplot(apu1b_df, aes(x = variable, y = value, fill = ind)) +
         geom_bar(position = "fill", stat ="identity") +
         scale_y_continuous(labels = percent_format()) 
apu1b_df
```

**zxy** Massat saa mukaan vaikka viittaamalla frekvenssitauluun (4.9.2018)

Riviprofiilikuva toimii, mutta vaatii vielä viilausta (18.9.2018)

```{r g1_2_kuva2, eval=FALSE, include=FALSE}
# riviprofiilit ja keskiarvorivi - aika väärin piirretty 30.4.2018
# uusi yritys 18.9.2018
# kokeillaan vähän simppelimmin
apu2_df <- as.data.frame(apu1)
apu2_df <- rbind(apu2_df, ka_rivi = colSums(apu2_df))

#apu2_df

#str(apu2_df)
## typeof(apu2_df) # what is it?
## class(apu2_df) # what is it? (sorry)
## storage.mode(apu2_df) # what is it? (very sorry)
## length(apu2_df) # how long is it? What about two dimensional 
## objects?
# attributes(apu2_df) 

# temp1 <- cbind(apu2_df, ind = rownames(apu2_df))
# temp1
##muokataan 'long data' - muotoon
apu2b_df <- melt(cbind(apu2_df, ind = rownames(apu2_df)), id.vars = c('ind'))
#apu2b_df
#
#
#ggplot(apu2b_df, aes(x = value, y = ind, fill = variable)) +
#       geom_bar(position = "fill", stat ="identity") +
#       #coord_flip() +
#        scale_x_continuous(labels = percent_format()) 
#versio2 # perkele, tämä toimii! 18.9.2018
ggplot(apu2b_df, aes(x = ind, y = value, fill = variable)) +
       geom_bar(position = "fill", stat ="identity") +
       coord_flip() +
        scale_y_continuous(labels = percent_format()) 
```


**Graafinen analyysi ja R**

Käytänön neuvoja data-analyysiin, kuulunee tekstiin, vai meneekö "ohjelmistoympäristö" -liitteeseen? Tärkeä juttu!

Kuvasuhteen saa oikeaksi, kun avaa g-ikkunan (X11()) ja sitten plot. Voi tallentaa pdf-muodossa
grafiikkaikkunasta, ja ladata outputiin knitr-vaiheessa. Parempi tulostaa kuvatdsto pdf-ajurilla, jos lopulliseen versioon joutuu näin tekemään (13.5.2018 ). Tämä voi olla järkevä tapa analyysivaiheessa? Teksti kopsattu alla olevasta koodilohkosta.

Ensimmäinen korrespondenssianalyysi - kokeiluja kuvasuhteen säätämiseksi output-dokumentissa. RStudiossa voi avata komentokehoitteessa grafiikka-ikkunan. Siitä käsin tallennettu pdf-kuva on ladattu alla Rmarkdownin omalla komennolla, kohdistus keskelle. Parhaiten näyttäisi toimivan knitrin funktio, mutta oletuskuvakoolla saa ca-kuvasta näköjään aika lähelle oikeanlaisen ilman mitään temppuja.

**zxy** Selventäisikö vielä khii2-etäisyyksien taulukko, tai ehkä seuraavassa luvussa? **#V** MG&Blasius, "vihreän kirja", johdanto.

Lähtökohta: suhteelliset frekvenssit (korrespondenssimatriisi P)
```{r simpleCArelfrekTa1}
taulu5 <-ISSP2012esim1.dat %>% tableX(maa,V6,type = "cell_perc")
knitr::kable(taulu5,digits = 2, booktabs = TRUE,
             caption = "Kysymyksen V6 vastaukset maittain (%)")
```

**zxy** Tätä ensimmäistä kuvaa on muistiinpanoissa kommentoitu (löytyy printattuna)

```{r simpleCAmap1, fig.cap= "V6: lapsi kärsii jos äiti on töissä", fig.asp = 1 }
#simpleCA1 <- ca(~maa + V6,ISSP2012esim1.dat) suoritetaan ennen värikuvaa, tuloksia tarvitaan #siinä.
#symmetrinen kartta

plot(simpleCA1, map = "symmetric", mass = c(TRUE,TRUE))


#str(simpleCA1)
# 13.5.2018 
# kuvasuhteen saa oikeaksi, kun avaa g-ikkunan (X11()) ja sitten plot. Voi tallentaa pdf-muodossa
# grafiikkaikkunasta, ja ladata outputiin knitr-vaiheessa. Parempi tulostaa kuvatdsto pdf-ajurilla, jos lopulliseen versioon joutuu 
# näin tekemään.
# näitä kokeiln chunk-optioissa mutta ei toimineet (out.width = "6", out.hight = "6") (13.5.2018), vaan pdf-konversiossa 
# pandoc failed with error 43
# 
```
Yritetään tuoda tähän pdf-muodossa kuvatiedosto, jossa kuvasuhde on oikea. Nämä toiminevat vain pdf-tulostuksessa.


Ja toinen tapa - kuvatiedoston lataaminen include_graphics - funktiolla. Ei esitetä tässä.
```{r kuvatdsto1, eval=FALSE, include=FALSE}
#tämä toimii
img_path <- "img/1CAmap_sy.pdf"
include_graphics(img_path)
# knitr-funktio, "document format agnostic"
# mutta parametriarvot (out.width = "4", fig.asp = 1 ) tuottavat pandoc error 43, Illegal unit of measure (pt inserted)
#Kuvatiedosto suoraan markdownilla
#![Alt text](img/1CAmap_sy.pdf) - toimii mutta kohdistus väärä, kuva valuu ulos oikealta

```




## Korrespondenssianalyysin käsitteet

1. Profiilit

2. Massat

3. Profiilien etäisyydet (khii2)

**zxy** Ja tätä "triplettiä" täydentää neljä siitä johdettua käsitettä, viite muistiinpanoissa. **#V** Tässäkin CAiP - kirja hyvä apu, ja MG2017HY-luentokalvot.





