# Yksinkertainen korrespondenssianalyysi - kahden luokittelumuuttujan taulukko

```{r paketit-g12, include=FALSE}
# Paketit 1.2.20, kommentoin pois ne joita ei ole käytetty (likert, stargazer)
# paketit.R - kopioidaan Rmd-tiedostojen alkuun

library(rgl)
library(ca)
library(haven)
library(dplyr)
library(knitr)
library(tidyverse)
library(lubridate)
library(rmarkdown)
library(ggplot2)
library(furniture)
# library(likert) # ei käytetty(1.2.20)
library(scales) # G_1_2 - kuva
library(reshape2)  # G_1_2 - kuva
library(printr) #19.5.18 taulukoiden ja matriisien tulostukseen
# library(stargazer) # 28.5.2018 taulukoiden yms. tulostukseen,ei käytetty(1.2.20)

#Uusia 13.6.2018
library(bookdown)
library(tinytex)
# Uusia 1/2020
library(assertthat)
#library(testthat) pois 16.9.20

# sessionInfo()

```

**Vanhaa jäsennystä**

Yksinkertainen esimerkki, yksi kysymys (V6/Q1b) ja kuusi maata
ristiintaulukoituna. Johdatteluna aiheeseen esitellään ca-käsitteet profiili,
massa ja reunajakauma. Havainnollistetaan rivi- ja sarakeprofiilien vertailua
vastaaviin keskiarvoprofiileihin.

Taulukoita tarkastella ensin rivien ja sitten sarakkeiden suhteen. Miten ne
poikkeavat keskiarvostaan, miten toisistaan saman kategorian profiilista. Usein
taulukoissa muuttujilla on selvästi eri rooli, kuten tässä. Koitan hahmottaa
maiden (=aggregoituja yksilöitä) eroja ja yhtäläisyyksiä. Sarakkeiden
vertailussa taas näemme, miten muuttujien profiilit poikkeavat keskiarvostaan.
Monia riippuvuksia ja poikkeamia näyttäisi olevan. Klassinen ongelma, Pearson ja
Fisher. Luokittelumuuttujien yhteys ("korrelaatio") on hankala juttu.

Riippumattomuushypoteesi ja $\chi^2$ - riippumattomuustesti (pieni huomautus -
on monta tapaa testata taulukon riippuvuuksia). Riippumattomuushypoteesi
ehdollisena todennäköisyytenä reunajakauman suhteen. Riippumattomuustulkinta ei
aina päde, jos aggregoidut havainnot/rivi-tai sarakeprofiilit/"samples" MG:n
terminologiassa eivät ole riippumattomia. Esimerkki Barentsin merenpohjan lajiston
havainnot (lukumäärät, "abundance") öljylauttojen liepeiltä (havainnot ryväksiä).

**zxy** Tämä puuttuu kaavoista!


**Käsitteitä**

1. Taulukko

"Ranskalaisella terminologia": käsitellään yksilöiden tai
havaintoyksiköiden pilveä ja muuttujien pilveä . Taulukot saadaan yksinkertaisen
CA:n tapauksessa aggregoimalla "cloud of individuals". MG:n termi "sample".

**#V** MOOC, LeReoux

2. Kontingenssitaulu (kts. viite, jossa ohje "yhteys aina riviä pitkin"),
frekvenssitaulu, ristiintaulukointi

Dataa valitaan, aggregoidaan, ryhmitellään. Aktiivisia valintoja Blasius emt.
"data ei löydy kadulta", taulukot vielä vähemmän.

ISSP-datan etu: hyvin dokumentoitu ja editoitu, laadukas aineisto. Iso (ja kallis)
työvaihe on jo tehty. Aineistoa on myös käytetty useissa tutkimuksissa, mm. MG:n
oppikirjoissa.

Peruskäsitteiden yksinkertaisessa esityksessä tärkein lähde MG:n CAiP **#V**
Siellä tästäkin on sananen: substanssiero usein on.

3. CA:ssa vaikea juttu on (Blasius, "vizualisation - verkkokirja") rivien ja
sarakkeiden **tekninen** symmetria. No ei se nyt niin hämäävä ehkä ole,
oleellinen juttu (21.2.20). Kts. myös MG:n didaktiset esittelyt, skaalataan
"hajontamittarilla" ja painotetaan massoilla.
**edit 6.9.20** Tätä havainnosllistetaan teorian esittelyn yhteydessä johdattelevan
aineiston datalla. Pienellä taulukolla helpompaa.

$\chi^2$ - etäisyys, yhteys hajontaan eli inertiaan ca-terminologiassa.

**Muutama versio tiiviiksi kuvaukseksi - toistoa on (10.4.20)**

Dimensioiden vähentäminen tärkein asia ("the essence"), pienessä taulossa ei
ihan ilmeinen. Esimerkin pienissä taulukoissa on toisaalta helppo katsoa datasta,
mistä on kyse. Toinen tavoite on visualisointi, yleensä kaksiulotteisena kuvana
(karttana). Kartta on metaforana hieman hankala. Kartalla esitetään kahden
pistejoukon ("pilven") projektiot, jotka säilyttävät maksimimäärän alkuperäisen
n-ulotteisen pistejoukon hajonnasta (inertiasta). Projektiossa lähekkäin olevat
saman pilven pisteet voivat kuitenkin olla n-ulotteisessa pilvessä hyvinkin
kaukana toisistaan. Tulkinnassa
tärkeitä ovat "ääripäät", ja numeeriset tulokset kertovat kuinka hyvin piste on
tasossa esitetty. Pisteiden väliset etäisyydet suhteellisia, ja eri
pistejoukkojen välisillä etäisyyksillä ei ole suoraan mitään tulkintaa. Tämä ei
oikein vastaa mielikuvaa kartasta, josta helposti näkee kuinka kaukana on
Uudenmaan raja.

Yksinkertainen korrespondenssianalyysi on kahden luokitteluasteikon muuttujan
riippuvuuksien geometrista analyysiä. Lähtökohta on kahden muuttujan
ristiintaulukointi, alkuperäinen data voi olla muillakin asteikoilla mitattua.
Menetelmän ydin on tarkastella molempien muuttujien -- taulukon rivien ja
sarakkeiden -- riippuvuuksia kaksiulotteisena kuvana. Kuvaa kutsutaan myös
kartaksi, ja tulkinnan ensimmäinen askel on kartan "koordinaatiston" tulkinta.
Kaikki etäisyydet kuvassa ovat suhteellisia, vain rivi- ja sarakepisteiden
etäisyydet kuvan origosta voidaan tulkita tarkasti. Koordinaatiston tulkinta
aloitetaan "katsomalla mitä on oikealla ja vasemmalla, ja mitä on ylhäällä ja
alhaalla" (viite LeRoux et.al, Bezecri-sitaatti). Vaikka pisteiden etäisyyksiä
edes rivi- ja sarakepisteiden välillä ei voi tarkkaan tulkita
(approksimaatioita), projektiossa kaukana toisistaan olevat pisteet ovat kaukana
toisistaan myös alkuperäisessä "pistepilvessä".

Akseleiden tulkinta "ääripäiden" kautta ("kontrasti" ?). Huom "ääripää" ei
välttämättä Likert-asteikolla tarkoita "äärimielipidettä", vaan se voi
tarkoittaa myös selvää tai varmaa mielipidettä.(3.10.18).

**Vanha lista - tehty jo**

1. Ensimmäinen taulukko: profiilit, massat, keskiarvoprofiilit,
khii2 - riippumattomuustesti ja etäisyysmitta

2. Hyvin tiivis esitys CA:n perusideasta, mutta ilman aivan simppeleitä
kolmiulotteisia kuvia (niitä on jo).

3. Ensimmäinen symmetrinen kartta, perustulkinta (mitä kuvasta voidaan sanoa,
mitä ei)

4.  Lyhyt viittaus graafisen esityksen tulkintapulmiin, jotka eivät ole kovin
pahoja. CA-kartta kaksoiskuvana (ts. informaatio voidaan palauttaa, skalaaritulo)?

5. Tulkinnan syventäminen - CA-käsitteiden tarkempi esittely

Haaste: käsitteet ja niiden suhteet ovat abstraktien matemaattisten rakenteiden
tuloksia (barycentric, sentroidi), ja ne pitää jotenkin johdonmukaisesti pala
kerrallaan tuoda esimerkkien kautta tekstiin. Käsittteistä oma Rmd (ja Excel jos
osoittautuu kätevämmäksi), kaavaliite Dispo-repossa ja myös Rmd-muodossa.

**edit(10.4.20): kaavaliitteen lisäksi voi tekstiin upottaa muutaman r-koodi-esimerkin**

**Ensimmäinen symmetrinen kartta**

Tulkinnat ja yksinkertaisimmat perussäännöt. Dimensiot ja kuinka paljon
alkuperäisen taulukon inertiaa saadaan esitettyä kartalla. Sitten asian ydin,
akseleiden tulkinta ("mitä on oikealla ja vasemmalla"). Jos pisteet ovat
alkuperäisessä "pilvessä" kaukana toisistaan, ne ovat sitä myös projektiossa.
Kartta, mutta etäisyyksillä ei suoraa tulkintaa paitsi eteisyyksinllä origoon.
Rivipisteiden suhteelliset etäisyydet, samoin sarakepisteidet. Mitä tarkoittavat
prosentit akseleilla?

Varoitus virhetulkinnasta: ryhmien tunnistaminen rivi, myös pelkästään rivi- tai
sarakepisteistä koostuvien ryhmien.

**zxy** Ja silti tavallaan voi. Sarake- ja rivipisteiden etäisyyksille ei ole
suoraa tulkintaa, mutta on "vetovoima" (attraktio) ja "työntövoima" (repulsio).
Jos profiilissa sarakemuuttujan osuus on suuri (siis suurempi kuin
keskiarvopisteessä, suhteellinen ero), se "ajautuu" lähelle sarekepistettä.
MG: "loose ends" - paperi, symmetrinen kuva eräs suurin sekaannuksen lähde.
Tätä koitetaan selventää myös MG:n JASA-artikkelissa.

**zxy**(teoria/historia-jaksoon,104.20).Termi korrespondenssi: "neglected
multivariate method" - paperissa käännetty näin englanniksi ransk. termi
(Benzecri) rivien ja sarakkeiden "correspondence" eli yhteys, "riippuvuus",
vastaavuus tms.
**edit 4.7.20** Kts. myös Funmooc-muistiinpanot, opk! Mitä kartta esittää? Kaikki
edellä kuvattu esitetään suhteellisina eroina koko aineiston keskiarvosta,
riippumattomuushypoteesi.


## Äiti työssä

**zxy** Perustellaan aineiston valinnan vaiheet. Esimerkiksi otetaan yksi
kysymys.

**zxy** Suhde data-lukuun, siellä pitäisi esitellä aineisto sisällöllisesti.
Tässä vain valitan esimerkkiä varten yksi kysymys ja kuusi maata.

Aineisto muuttujat Q1a-Q1e (arvot 1-5, täysin samaa mieltä - täysin eri mieltä)
ovat vastauksia ensimmäiseen kysymyspatteriin (kts. lomake).

**edit 10.4.20** Muuttujien "suunta" samaksi, jos monta. Laajemman aineiston käsittelyyn
tästä huomautus.

(V6/Q1b) Alle kouluikäinen lapsi todennäköisesti kärsii, jos hänen äitinsä käy
työssä. V6 muunnetaan uudeksi luokittelumuuttujaksi (R:ssä factor) Q1b. Tämä ei
vielä tee kuvista ahtaita kun sarakkeita ja rivejä on vähän. Pudotetaan
tarvittaessa turha Q-kirjain pois. Alkuperäisessä muuttujassa metatieto säilyy
varmemmin, ja tarkistuksia on helpompi tehdä.

```{r esim1data1OLD, eval=FALSE, include=FALSE}
#
# LUETAAN DATA G1_1_data2.Rmd - tiedostossa  -> ISSP2012jh1d.data
# 23 muuttujaa (9 substanssimuuttujaa, 8 taustamuuttujaa, 3 maa-muuttujaa, 3 metadatamuuttujaa)
# 25 maata
# Poistettu 146 havaintoa, joilla SEX tai AGE puuttuu
#

# Yksi kysymys ja kuusi maata
# incl_esim1 <- c(56, 100, 208, 246, 276, 348) #BE,BG,DK,FI,DE,HU)

# ISSP2012esim1.dat <- filter(ISSP2012.data, V4 %in% incl_esim1)
# str(ISSP2012esim1.dat) #8557 obs. of  420 variables
#
# mukaan muuttujat, V3 jos halutaan jakaa Saksa ja Belgia
# SEX 1=male, 2=female AGE haastateltava ikä haastatteluhetkellä
#
#  C_ALPHAN, V3,V4, V6, SEX, AGE)

# str(ISSP2012esim1.dat) #8557 obs. of  6 variables
#

```

Valitaan esimerkin data edellisessä luvussa luodusta R-datasta ISSP2012jh1d.dat).
Ihan yhtä hyvin voisi aina lukea suoraan alkuperäisestä spss-tiedostosta,
mutta pidemmässä raportissa tämä on siistimpi tapa (23.3.2019). Kun havaintoja
ja maita jätetään pois, uuteen dataan jää tyhjiä luokittelumuuttujien luokkia,
ne poistetaan.

```{r esim1data1,eval=TRUE, include=TRUE}

# UUSI DATA 30.1.20
#
# LUETAAN DATA G1_1_data2.Rmd - tiedostossa, luodaan faktorimuuttujat
# G1_1_data_fct1.Rmd-tiedostossa -> ISSP2012jh1d.dat (df)
# 23 muuttujaa (9 substanssimuuttujaa, 8 taustamuuttujaa, 3 maa-muuttujaa, 3 metadatamuuttujaa)
# 25 maata.
# Poistettu 146 havaintoa, joilla SEX tai AGE puuttuu
# Johdattelevassa esimerkissä kuusi maata, kaksi taustamuuttujaa ja yksi kysymys
# (V6/Q1b)

# Kuusi maata

countries_esim1 <- c(56, 100, 208, 246, 276, 348) #BE,BG,DK,FI,DE,HU
ISSP2012esim3.dat <- filter(ISSP2012jh1d.dat, V4 %in% countries_esim1)
# str(ISSP2012esim3.dat) - pitkä listaus pois (24.2.20)

#neljä maamuuttujaa, kysymys Q1b, ikä ja sukupuoli

vars_esim1 <- c("C_ALPHAN", "V3", "maa","maa3", "Q1b", "sp", "ika")
ISSP2012esim2.dat <- select(ISSP2012esim3.dat, all_of(vars_esim1))

str(ISSP2012esim2.dat) # 8542 obs. of  7 variables, ja sama 8.6.2020
# C_ALPHAN: chr, maa: Factor w/ 25

# Poistetaan havainnot, joilla Q1b - muuttujassa puuttuva tieto 'NA'

ISSP2012esim1.dat <- filter(ISSP2012esim2.dat, !is.na(Q1b))

str(ISSP2012esim1.dat) # 8143 obs. of  6 variable

# Tarkistuksia - miksi nämä eivät tulosta mitään? (3.2.20)

fct_count(ISSP2012esim1.dat$sp)
fct_count(ISSP2012esim1.dat$Q1b)
fct_count(ISSP2012esim1.dat$maa)
fct_count(ISSP2012esim1.dat$maa3)

# Toimivat tarkistukset (3.2.20)
summary(ISSP2012esim1.dat$sp)
#sp: 3799 + 4344 = 8143
summary(ISSP2012esim1.dat$Q1b)
#  S      s      ?     e      E
# 810 + 1935 + 1367 + 2125 + 1906 = 8143


# EDELLINEN DATA - havaintojen määrät samat kuin uudella datalla (31.1.20)
#
# 8557 obs. ennen kuin sexagemissing poistettiin, nyt 8542, 8557-8542 = 15
#
# Poistetaan havainnot joissa puuttuva tieto muuttujassa V6 (Q1b) n = 399
# 8542-399 = 8143

# Tyhjät "faktorilabelit" on poistettava

 ISSP2012esim1.dat <- ISSP2012esim1.dat %>%
     mutate(maa = fct_drop(maa),
            maa3 = fct_drop(maa3)
            )

summary(ISSP2012esim1.dat$maa)
summary(ISSP2012esim1.dat$maa3)

# str(ISSP2012esim1.dat$maa)
# attributes(ISSP2012esim1.dat$maa)

# str(ISSP2012esim1.dat$maa3)
# attributes(ISSP2012esim1.dat$maa3)


ISSP2012esim1.dat %>% tableX(maa, Q1b, type = "count")
fct_count(ISSP2012esim1.dat$Q1b)

# fct_count(ISSP2012esim1.dat$sp)
# fct_unique(ISSP2012esim1.dat$maa)
# fct_count(ISSP2012esim1.dat$maa)
ISSP2012esim1.dat %>% tableX(maa, C_ALPHAN, type = "count")


# maa3 - siistitään "faktorilabelit" kaksikirjaimisiksi
#
# ISO 3166 Code V3 - maiden jaot
#  5601     BE-FLA-Belgium/ Flanders
#  5602     BE-WAL-Belgium/ Wallonia
#  5603     BE-BRU-Belgium/ Brussels
# 27601     DE-W-Germany-West
# 27602     DE-E-Germany-East
# Tähän pitäisi päästä
# levels = c("100","208","246","348","5601","5602","5603","27601","27602"),
#  labels = c("BG","DK","FI","HU","bF","bW","bB","dW","dE"))
levels(ISSP2012esim1.dat$maa3)
ISSP2012esim1.dat <- ISSP2012esim1.dat %>%
        mutate(maa3 =
                fct_recode(maa3,
                 "BG" = "BG-Bulgaria",
                 "DK" = "DK-Denmark",
                 "FI" = "FI-Finland",
                 "HU" = "HU-Hungary",
                 "bF" = "BE-FLA-Belgium/ Flanders",
                 "bW" = "BE-WAL-Belgium/ Wallonia",
                 "bB" = "BE-BRU-Belgium/ Brussels",
                 "dW" = "DE-W-Germany-West",
                 "dE" = "DE-E-Germany-East")
               )
# tarkistuksia
levels(ISSP2012esim1.dat$maa3)
# str(ISSP2012esim1.dat$maa3) # 9 levels
summary(ISSP2012esim1.dat$maa3)



# TÄSSÄ TOISTOA! (4.2.20)

# Muutetaan muuttujien "maa" ja "maa3" arvojen (levels) järjestys samaksi kuin alkuperäisen
# muuttujan C_ALPHAN. Helpomi verrata aikaisempiin tuloksiin.

# maa samaan järjestukseen kuin C_ALPHAN - olisiko aakkosjärjestys?
# tämä vain siksi, että muuten  esimerkin ca-kartta "kääntyy"
# "vanha" maa-muuttuja talteen - ei ehkä tarpeen? (4.2.20)

ISSP2012esim1.dat$maa2 <- ISSP2012esim1.dat$maa # "alkuperäinen" maa talteen

ISSP2012esim1.dat <- ISSP2012esim1.dat %>%
        mutate(maa =
                fct_relevel(maa,
                            "BE",
                            "BG",
                            "DE",
                            "DK",
                            "FI",
                            "HU"))
ISSP2012esim1.dat <- ISSP2012esim1.dat %>%
        mutate(maa3 =
                fct_relevel(maa3,
                        "bF",
                        "bW",
                        "bB",
                        "BG",
                        "dW",
                        "dE",
                        "DK",
                        "FI",
                        "HU"))

# Tarkistus
ISSP2012esim1.dat %>% tableX(maa2,maa, type = "count")
ISSP2012esim1.dat %>% tableX(maa,C_ALPHAN, type = "count")
str(ISSP2012esim1.dat)

```



**TODO** (1) Taulukot erotettava omiksi koodilohkoiksi bookdowniin. (2) Ikä - maa - taulukko vain tarkistuksiin, ihan liian pitkä.


```{r esim1data2, message=TRUE, warning=TRUE}
# Taulukoita (31.1.2020) ja tarkistuksia

# toinen maa-muuttuja, jossa Saksan ja Belgian jako
#  V3
#  5601     BE-FLA-Belgium/ Flanders
#  5602     BE-WAL-Belgium/ Wallonia
#  5603     BE-BRU-Belgium/ Brussels
# 27601     DE-W-Germany-West
# 27602     DE-E-Germany-East

# Tarkastuksia

# assert_that ehkä tarpeeton - expect_equivalet testaa levelien
# järjestyksen ja määrän (20.2.20)

validate_that(length(levels(ISSP2012esim1.dat$sp)) == 2)
validate_that(are_equal(levels(ISSP2012esim1.dat$sp),
                c("m", "f")))

validate_that(length(levels(ISSP2012esim1.dat$maa)) == 6)

validate_that(are_equal(levels(ISSP2012esim1.dat$maa),
                  c("BE", "BG", "DE", "DK", "FI", "HU")))

validate_that(length(levels(ISSP2012esim1.dat$maa3)) == 9)

validate_that(are_equal(levels(ISSP2012esim1.dat$maa3),
                 c("bF","bW","bB", "BG","dW","dE","DK", "FI", "HU")))

validate_that(length(levels(ISSP2012esim1.dat$Q1b)) == 5)
validate_that(are_equal(levels(ISSP2012esim1.dat$Q1b),
               c("S", "s", "?", "e", "E")))

# testthat - paketti - pois käytöstä 16.9.20
# expect_ ei anna ok-ilmoitusta, ainoastaan virheilmoituksen? (11.4.20)

# expect_equivalent(levels(ISSP2012esim1.dat$maa),
#                  c("BE", "BG", "DE", "DK", "FI", "HU"))

# expect_equivalent(levels(ISSP2012esim1.dat$maa3),
#                  c("bF","bW","bB", "BG","dW","dE","DK", "FI", "HU"))

# expect_equivalent(levels(ISSP2012esim1.dat$sp), c("m", "f"))

# expect_equivalent(levels(ISSP2012esim1.dat$Q1b),
#                  c("S", "s", "?", "e", "E"))

ISSP2012esim1.dat %>% tableX(maa,ika,type = "row_perc")

# Riviprofiilit

# ISSP2012esim1.dat %>% tableX(maa,ika,type = "row_perc")
ISSP2012esim1.dat %>% tableX(maa,sp ,type = "row_perc")

# Kysymyksen Q1b vastaukset

ISSP2012esim1.dat %>% tableX(maa,Q1b,type = "row_perc")

# Kuuluu ehkä vasta seuraavaan jaksoon ? (20.2.20)

ISSP2012esim1.dat %>% tableX(maa3,Q1b,type = "row_perc")

# str(ISSP2012esim1.dat) # 8143 obs. of  7 variable,
# sama kuin vanhassa Galku-koodissa.

```

**Taulukot ja kuvat omina koodilohkoina bookdown-versioon**


**Frekvenssitaulukko**

```{r simpeCA-frekTa1}

# Esimerkki - siisti tuloste (20.2.20)

taulu2 <- ISSP2012esim1.dat %>% tableX(maa, Q1b, type = "count")
knitr::kable(taulu2,digits = 2, booktabs = TRUE,
             caption = "Kysymyksen Q1b vastaukset maittain")
```

**Riviprosentit**

```{r simpeCA-rprosTa1}
taulu3 <- ISSP2012esim1.dat %>% tableX(maa,Q1b,type = "row_perc")

knitr::kable(taulu3,digits = 2, booktabs = TRUE,
             caption = "Kysymyksen Q1b vastaukset, riviprosentit")
```

**Sarakeprosentit**

```{r simpeCA-cprosTa1}
taulu4 <- ISSP2012esim1.dat %>% tableX(maa,Q1b,type = "col_perc")

knitr::kable(taulu4,digits = 2, booktabs = TRUE,
             caption = "Kysymyksen Q1b vastaukset, sarakeprosentit")
```


Taulukoissa on kuuden maan vastausten jakauma kysymykseen "Alle kouluikäinen
lapsi todennäköisesti kärsii, jos hänen äitinsä käy työssä". Taulukko on pieni,
mutta havaintoja 8143. Alemman suhteellisten frekvenssien taulukon rivejä voi
verrata toisiinsa ja alimpaan ("Total"") keskimääräiseen riviin,
sarakemuuttujien eli vastausvaihtoehtojen reunajakaumaan. Vastavasti sarakkeita
voi verrata rivimuuttujien reunajakaumasarakkeeseen ("Total2). Eniten vastaajia
on Belgiasta (25 %) ja Saksasta (21 %), vähiten Unkarista (12 %).
**edit 24.2.20** Lisätty ca-karttoihin versio, jossa maiden painot samat (= 1).
Esimerkkilaskelmia CAcalc_1.R.

```{r EkaCA}
# CA tässä, jotta saadaan rivi- ja sarakeprofiilikuvat

simpleCA1 <- ca(~maa + Q1b,ISSP2012esim1.dat)

# Maiden järjestys kääntää kuvan (1.2.20) - esimerkki on
# vähän kuriositeetti. Kartta voi tietysti "flipata" koordintaattien suhteen ainakin
# neljällä tavalla (? 180 astetta molempien akseleiden ympäri molempiin suuntiin?)
# (18.2.20). Tämän maa2-muuttujaa käyttävän kuvan voi jättää pois (8.4.20)

# simpleCA2 <- ca(~maa2 + Q1b,ISSP2012esim1.dat)

# Oikeastaan maiden vertailussa pitäisi niiden massat skaalata yhtä suuriksi, tässä
# pikainen kokeilu (20.2.20)
# Riviprosentit taulukoksi, nimet sarakkeille ja riveille (ei kovin robustia...)


johdesim1_rowproc.tab <- simpleCA1$N / rowSums(simpleCA1$N)
colnames(johdesim1_rowproc.tab) <- c("S" ,"s" ,"?","e", "E")
rownames(johdesim1_rowproc.tab) <- c("BE", "BG", "DE", "DK", "FI", "HU")

# Miten tibblenä? Ei toimi, ei maa-muuttujaa ollenkaan
# johdesim1_rowproc.tbl <- as_tibble(johdesim1_rowproc.tab)
# str(johdesim1_rowproc.tbl)

# TARKISTUKSIA (20.2.20)
# johdesim1_rowproc.tab
# rowSums(johdesim1_rowproc.tab)
# str(johdesim1_rowproc.tab)


simpleCA3 <- ca(johdesim1_rowproc.tab)


# Kartta piirretään koodilohkossa simpleCAmap1, r. 773 noin.

# Riviprosentit tarkistusta varten
#        S	s	?	e	E
#BE	9.49	22.40	21.76	27.42	18.93
#BG	12.81	42.89	22.26	20.63	1.41
#DE	9.63	21.88	11.55	31.39	25.55
#DK	5.04	17.15	10.95	16.71	50.14
#FI	4.23	16.94	13.42	38.11	27.30
#HU	21.97	28.89	22.57	19.06	7.52
#
# Ja datan saa leikepöydän kautta, jos on tarve pikatarkistuksiin
# read <- read.table("clipboard")

# 9.4.2020 CAcalc_1.R - laskentoa ca-funktion tuloksilla (16 objektin lista)

```


**TODO 2.2.20**

Onko tämä kuva tallennettava kuvatiedostoksi, vai onnistuuko sen tuottaminen
Bookdownissa. Ei taida onnistua? (4.9.18)

Sarakeprofiilit, oikea järjestys maa-muuttujan tasoilla. Faktoreiden järjestys
voi tuottaa yllätyksiä, kun dataa muokataan ggplot - grafiikaksi.

```{r g1-2kuva1, fig.cap = "Q1b:Sarakeprofiilit ja keskiarvoprofiili"}

#mutkikas kuvan piirto - sarakeprofiilit vertailussa
#ggplot vaatii df-rakenteen ja 'long data' - muotoon
##https://stackoverflow.com/questions/9563368/create-stacked-barplot-where-each-stack-is-scaled-to-sum-to
#
# käytetään ca - tuloksia
apu1 <- (simpleCA1$N)
colnames(apu1) <- c("S", "s", "?", "e", "E")
rownames(apu1) <- c("BE", "BG", "DE", "DK", "FI", "HU")
apu1_df <- as.data.frame(apu1)
#lasketan rivien reunajakauma
apu1_df$ka_sarake <- rowSums(apu1_df)
#muokataan 'long data' - muotoon
apu1b_df <- melt(cbind(apu1_df, ind = rownames(apu1_df)), id.vars = c('ind'))

ggplot(apu1b_df, aes(x = variable, y = value, fill = ind)) +
         geom_bar(position = "fill", stat = "identity") +
         scale_y_continuous(labels = percent_format())
# apu1_df
# apu1b_df
```
**Edit 28.5.20** Idea: ca havainnollistaa rivien ja sarakkaeiden riippuvuuksia
eroina keskiarvosta, yksinkertainen khii2-tulkinta riippumattomuushypoteesina.
Rivi-ja sarakeprofiilit standardoidaan (tulkintaa!) PCA-tyyliin (poikkeama keskiarvosta
jaetaan hajonnalla, lukumäärädata ja POisson-jakaumassa hajonta=odotusarvo). Rivi- ja
sarakeratkaisuiden symmetria ja sidos esitetään tässä.

Sarakekuvassa näkyy E-sarakkeenselvästi ero (DK), muut erot eivät niinkään. S-sarakkeessa
HU erottuu, samoin eos(?)-sarakkeessa BE.


```{r g1-2kuva1test,eval=FALSE, include=FALSE}
# Esimerkki faktoroinnin sudenkuopista: muuttujan arvojen järjestys vaihtuu!
# Testaus: maa2, eri järjestys kuin C_ALPHAN (joka oli käytössä vanhemmissa Galku-versioissa)
# pois raportista 30.3.20.

#mutkikas kuvan piirto - sarakeprofiilit vertailussa
#ggplot vaatii df-rakenteen ja 'long data' - muotoon
##https://stackoverflow.com/questions/9563368/create-stacked-barplot-where-each-stack-is-scaled-to-sum-to
#
# käytetään ca - tuloksia
apu1test <- (simpleCA2$N)
colnames(apu1test) <- c("S", "s", "?", "e", "E")
rownames(apu1test) <- c("BE", "BG", "DE", "DK", "FI", "HU")
apu1_dftest <- as.data.frame(apu1test)
#lasketan rivien reunajakauma
apu1_dftest$ka_sarake <- rowSums(apu1_dftest)
#muokataan 'long data' - muotoon
apu1b_dftest <- melt(cbind(apu1_dftest, ind = rownames(apu1_dftest)), id.vars = c('ind'))

ggplot(apu1b_dftest, aes(x = variable, y = value, fill = ind)) +
         geom_bar(position = "fill", stat = "identity") +
         scale_y_continuous(labels = percent_format())

```

**TODO 2.2.20 ** Voisi harkita taulukoiden (rivi- ja sarakeprosentit) sijoittamista
kuvien viereen?


```{r g1-2kuva2, fig.cap = "Q1b: riviprofiilit ja keskiarvorivi", echo=TRUE}
# riviprofiilit ja keskiarvorivi -  18.9.2018
apu2_df <- as.data.frame(apu1)
apu2_df <- rbind(apu2_df, ka_rivi = colSums(apu2_df))

#apu2_df
#str(apu2_df)
## typeof(apu2_df) # what is it?
## class(apu2_df) # what is it? (sorry)
## storage.mode(apu2_df) # what is it? (very sorry)
## length(apu2_df) # how long is it? What about two dimensional
## objects?
# attributes(apu2_df)

# temp1 <- cbind(apu2_df, ind = rownames(apu2_df))
# temp1
##muokataan 'long data' - muotoon
apu2b_df <- melt(cbind(apu2_df, ind = rownames(apu2_df)), id.vars = c('ind'))
# str(apu2b_df)
# glimpse(apu2b_df)

#
#ggplot(apu2b_df, aes(x = value, y = ind, fill = variable)) +
#       geom_bar(position = "fill", stat ="identity") +
#       #coord_flip() +
#        scale_x_continuous(labels = percent_format())

#versio2 toimii (18.9.2018)

ggplot(apu2b_df, aes(x = ind, y = value, fill = variable)) +
       geom_bar(position = "fill", stat = "identity") +
       coord_flip() +
        scale_y_continuous(labels = percent_format())
```
**edit 28.5.20** Tanska ja Unkari erottuvat ka-rivistä E-vaihtoehdon ("modaliteetin")
osuuksissa selvimmin. Bulgarialla S+s on hieman suurempi kuin Unkarilla, mutta s-osuus
on suurempi. "Ääripäitä" S- ja E-osuuksissa edustavat HU - FI, DK ja BG-HU - DK.


```{r g1-2kuva2test, ,eval=FALSE, include=FALSE}
# Pois tulosteesta 30.3.20. Sama testaus kuin sarakeprofiilikuvilla,
# maiden järjestys eri muuttujissa C_ALPHAN ja maa2.

# riviprofiilit ja keskiarvorivi -  18.9.2018
apu2_dftest <- as.data.frame(apu1test)
apu2_dftest <- rbind(apu2_dftest, ka_rivi = colSums(apu2_dftest))

#apu2_df
#str(apu2_df)
## typeof(apu2_df) # what is it?
## class(apu2_df) # what is it? (sorry)
## storage.mode(apu2_df) # what is it? (very sorry)
## length(apu2_df) # how long is it? What about two dimensional
## objects?
# attributes(apu2_df)

# temp1 <- cbind(apu2_df, ind = rownames(apu2_df))
# temp1
##muokataan 'long data' - muotoon
apu2b_dftest <- melt(cbind(apu2_dftest, ind = rownames(apu2_dftest)), id.vars = c('ind'))
#apu2b_df
#
#
#ggplot(apu2b_df, aes(x = value, y = ind, fill = variable)) +
#       geom_bar(position = "fill", stat ="identity") +
#       #coord_flip() +
#        scale_x_continuous(labels = percent_format())
#versio2 # toimii 18.9.2018
ggplot(apu2b_dftest, aes(x = ind, y = value, fill = variable)) +
       geom_bar(position = "fill", stat = "identity") +
       coord_flip() +
        scale_y_continuous(labels = percent_format())
```

**Graafinen analyysi ja R**

Käytänön neuvoja data-analyysiin, kuulunee tekstiin vai meneekö "ohjelmistoympäristö" -liitteeseen? Tärkeä juttu!

Kuvasuhteen saa oikeaksi, kun avaa g-ikkunan (X11()) ja sitten plot. Voi tallentaa pdf-muodossa
grafiikkaikkunasta, ja ladata outputiin knitr-vaiheessa. Parempi tulostaa kuvatdsto
pdf-ajurilla, jos  lopulliseen versioon joutuu näin tekemään (13.5.2018 ). Tämä
voi olla järkevä tapa analyysivaiheessa?  Teksti kopsattu alla olevasta koodilohkosta.

Ensimmäinen korrespondenssianalyysi - kokeiluja kuvasuhteen säätämiseksi output-
dokumentissa. RStudiossa voi avata komentokehoitteessa grafiikka-ikkunan. Siitä
käsin tallennettu pdf-kuva on ladattu alla Rmarkdownin omalla komennolla, kohdistus
keskelle. Parhaiten näyttäisi toimivan knitrin funktio, mutta oletuskuvakoolla
saa ca-kuvasta näköjään aika lähelle oikeanlaisen ilman mitään temppuja.

**zxy** Selventäisikö vielä khii2-etäisyyksien taulukko, tai ehkä seuraavassa
luvussa? **#V** MG&Blasius, "vihreän kirja", johdanto.

**Rivien (1) ja sarakkeiden (2) khii2-etäisyydet keskiarvosta.**


Rivimassat skaalautuvat ca-ratkaisussa vakioksi 1/6 (0.167), kun lähtötietona
on riviprofiilien taulukko jossa rivimassat ovat 1. Sarakemassat skaalautuvat
uudelleen. Massojen summa on 1.
**TODO 16.9.20** knittr::kabble nimeää taulukot koodilohkon nimen mukaan, siis
vain yksi taulukko? Omiksi koodilohkoiksi?

```{r khii2dist1}
# khii2 - etäisyyksien taulukko
#str(simpleCA1)
#simpleCA1$rowdist
#str(simpleCA1$rowdist)

# verrataan "tavallisen" ca:n ja riviprofiili-ca:n khii2-etäisyyksiä origosta
# 5.9.2020

# khii2 - etäisyydet origosta

# simpleCA1$rownames
# simpleCA1$rowdist
# simpleCA3$rowdist

# simpleCA3$colnames
# simpleCA1$coldist
# simpleCA3$coldist

# massat - huom! Riviprofiilien ca: rivimassojen summa on 1 !(5.9.20)
# sum(simpleCA1$rowmass)
# sum(simpleCA3$rowmass)
# rivit

# simpleCA1$rownames
# simpleCA1$rowmass
 simpleCA3$rowmass
# sum(simpleCA1$rowmass)
# sum(simpleCA3$rowmass)

# sarakkeet

# simpleCA3$colnames
# simpleCA1$colmass
# simpleCA3$colmass
# sum(simpleCA1$colmass)
# sum(simpleCA3$colmass)

# rivien khii2 - etäisyydet, massat ja vakioidut massat
rowdist.tbl <- as_tibble(rbind(simpleCA1$rowdist, simpleCA3$rowdist),.name_repair = c("unique"))
str(rowdist.tbl)
colnames(rowdist.tbl) <- simpleCA1$rownames

# rownames(rowdist.tbl) <- c("perus-CA", "rivimassat vakioitu") ei toimi, ei sovi
# tibbleen (17.9.20). Ei tarvita.

knitr::kable(rowdist.tbl,digits = 3,
             caption = "Rivietäisyydet keskiarvosta (khii2) - toisella rivilla rivimassat yhtä suuret",
             booktabs = TRUE)
# rowdist.tbl ok 15.9.20

# sarakkeiden khii2 - etäisyydet, massat ja vakioidut massat

coldist.tbl <- as_tibble(rbind(simpleCA1$coldist, simpleCA3$coldist),.name_repair = c("unique"))
# coldist.tbl
colnames(coldist.tbl) <- simpleCA1$colnames
# print(coldist.tbl)

knitr::kable(coldist.tbl,digits = 3, booktabs = TRUE,
             caption = "Sarake-etäisyydet keskiarvosta (khii2) - toisella rivilla rivimassat yhtä suuret")

colmass.tbl <- as_tibble(rbind(simpleCA1$coldist, simpleCA3$coldist),.name_repair = c("unique"))
colnames(colmass.tbl) <- simpleCA1$colnames
knitr::kable(colmass.tbl,digits = 3, booktabs = TRUE,
             caption = "Sarakkeiden massat - toisella rivilla rivimassat yhtä suuret")

```
Rivi- ja sarake-etäisyydet (khii2) keskiarvosta rivien massoilla ja vakioiduilla
massoilla . Massoiltaan (havaintojen lukumäärä tai jotain siihen verrannollista)
pienet rivit HU ja BG  ovat vakiomassojen ratkaisussa lähempänä keskiarvoa. Niin
on myös Belgia. Saksa, Tanska ja Suomi ovat kauempan origosta. 
**Erot kuitenkin pieniä (17.9.20)**


```{r khii2dist2, eval=FALSE, include=FALSE}
# Tarkistuksia: mihin rivien järjestys vaikuttaa?
# Onko maiden järjestyksellä vaikutusta khii2-etäisyyksiin? Ei ole,
# mutta rivit eri järjestyksessä (2.2.20).
# HUOM: simpleCA2-tulosolio luotava ensin!

simpleCA1$rownames
simpleCA1$rowdist
simpleCA2$rownames
simpleCA2$rowdist

# [1] 0.1579735 0.6309909 0.1750128 0.6340627 0.3477331 0.5504040
# [1] 0.6309909 0.6340627 0.3477331 0.5504040 0.1579735 0.1750128

simpleCA1$colnames # sarakkeiden järjestys sama
simpleCA1$coldist
simpleCA2$coldist

# sarekeilla khii2-etäisyydet samat ja samassa järjestyksessä
# [1] 0.5246525 0.3248840 0.3078230 0.2721699 0.6271108
# [1] 0.5246525 0.3248840 0.3078230 0.2721699 0.6271108

```

CA-ratkaisun (algoritmin) lähtötieto: suhteelliset frekvenssit (korrespondenssimatriisi P)
(30.3.20)

```{r simpleCArelfrekTa1}
taulu5 <- ISSP2012esim1.dat %>% tableX(maa,Q1b,type = "cell_perc")
knitr::kable(taulu5,digits = 2, booktabs = TRUE,
             caption = "Kysymyksen V6 vastaukset maittain (%)")
```

**Massat  ja skaalaus** Tätä ensimmäistä kuvaa on muistiinpanoissa kommentoitu (löytyy printattuna)
Kolme karttaa. Maiden vertailussa on järkevää vakioida niiden massat (kolmas kartta).
Massan käsite on CA:n ydinasioita, siksi maiden massat ovat jatkossa mukana.
Kartta määräytyy maiden otoskokojen suuruisilla painoilla, mutta ero ei ole kovin
suuri.

```{r simpleCA1map1, fig.cap= "Q1b: lapsi kärsii jos äiti on töissä",fig.asp = 1, out.width = "90%",fig.align = "center"}
#simpleCA1 <- ca(~maa + V6,ISSP2012esim1.dat) suoritetaan ennen värikuvaa, tuloksia tarvitaan
#siinä.

# TODO(11.4.20) fig.cap koodilohkossa tekee kuvasta "kelluvan", ja kuvat numeroidaan.
# Miten plot-komennon kuvaotsikot vaikuttavat?
# Pitäiskö (a) jokaiselle kuvalle oma koodilohko (b) esittää nämä kaksi yhdessä vierekkäin
# Pohditaan kun koodataan capaper-projektia.

# Symmetrinen kartta
# Akselien tekstit "käsityönä" - esimerkki (3.5.2020)

par(cex = 0.6)
plot(simpleCA1, map = "symmetric", mass = c(TRUE,TRUE),
     main = "Lapsi kärsii jos äiti on töissä -symmetrinen kartta",
     xlab = "Dimensio 1: moderni/liberaali - perinteinen/konservatiivinen (76%)",
     ylab = "Dimensio 2: maltillinen/epävarma - radikaali/jyrkkä/varma (15.1%)",
     sub = "maa-muuttuja järjestys C_ALPHAN")

# plot(simpleCA2, map = "symmetric", mass = c(TRUE,TRUE),
#     main = "Lapsi kärsii jos äiti on töissä -symmetrinen kartta ",
#     sub = "maa-muuttuja maa2,järjestys as_factor(C_ALPHAN)")
# Kartta kääntyy x-akselin ympäri - esimerkki faktoroinnin arvaamattomista
# seurauksista (30.3.20)

# 13.5.2018
# kuvasuhteen saa oikeaksi, kun avaa g-ikkunan (X11()) ja sitten plot. Voi tallentaa pdf-muodossa
# grafiikkaikkunasta, ja ladata outputiin knitr-vaiheessa. Parempi tulostaa kuvatdsto pdf-ajurilla,
# jos lopulliseen versioon joutuu
# näin tekemään.
```

**edit 2.5.2020** Riviprofiilitaulukossa rivimassat ovat vakioita (=1), mutta
ca-ratkaisussa skaalautuvat eri arvoksi (vakio). Oleellinen vaikututus karttaan
on pienen massan pisteiden (BG, FI, HU) siirtymien kohti origoa. Ei kyllä
ole kovin selvä, ja näkyy selvimmin "ääripäissä" (? 5.9.20) Entäs sarakepisteet,
niiden massat eivät muutu? **TODO 5.9.20** Ylempänä taulukko khii2-etäisyyksistä,
tässä kaksi pilveä projisoitu samaan kuvaan.
```{r simpleCA3map1, fig.cap= "Q1b: lapsi kärsii jos äiti on töissä",fig.asp = 1, out.width = "90%",fig.align = "center"}
# Sama kartta - maiden massat vakiotu
# CA:n lähtötietona riviprofiilit

par(cex = 0.6)
plot(simpleCA3, map = "symmetric", mass = c(TRUE,TRUE),
main = "Lapsi kärsii jos äiti on töissä -symmetrinen kartta ",
sub = "massat kaikilla mailla sama vakio (riviprofiilidata)")

```



Näitä karttoja vertaillaan seuraavassa luvussa tarkemmin.

Toinen tapa - kuvatiedoston lataaminen include_graphics - funktiolla. Pitää
miettiä mikä on järkevää, dataa tutkaillessa piirretään useita kuvia. PDF-muodossa
ne ovat skaalautuvia, kommentteja voi lisätä jne.

```{r kuvatdsto1, eval=FALSE, include=FALSE}
#tämä toimii
img_path <- "img/1CAmap_sy.pdf"
include_graphics(img_path)
# knitr-funktio, "document format agnostic"
# mutta parametriarvot (out.width = "4", fig.asp = 1 ) tuottavat pandoc error 43, Illegal unit of measure (pt inserted)
#Kuvatiedosto suoraan markdownilla
#![Alt text](img/1CAmap_sy.pdf) - toimii mutta kohdistus väärä, kuva valuu ulos oikealta

```

Grafiikan hienosäätö on hieman haastavaa: analyysivaiheessa kannattaa tallentaa
kuvia RStudion grafiikkaikkunasta pdf-muodossa talteen, graafisessa data-analyysissä
niitä tietenkin syntyy aika paljon. HTML- ja pdf- formaatin kuvat viimeistellään
bookdown-ympäristössä.


## Korrespondenssianalyysin käsitteet

**edit 15.9.20** Näitä taulukoitu edellä, vertailtu "normaaleilla massoilla" ja
vakioiduilla rivimassoilla (riviprofiileilla) laskettuja ca-ratkaisuja,
khii2-etäisyyksiä ja sarakemassojen skaalautumista kun rivimassat vakioidaan.

1. Profiilit

2. Massat

3. Profiilien etäisyydet (khii2):
        (a) saman pistejoukon pisteiden
        (b) eri pistejoukkon pisteiden

**zxy** Ja tätä "triplettiä" täydentää neljä siitä johdettua käsitettä, viite
muistiinpanoissa. **#V** Tässäkin CAiP ja  MG2017HY-luentokalvot.
