
# Tulkinnan perusteita
```{r paketit_g13, include=FALSE}
library(rgl)
library(ca)
library(haven)
library(dplyr)
library(knitr)
library(tidyverse)
library(lubridate)
library(rmarkdown)
library(ggplot2)
library(furniture)
library(likert)
library(scales) # G_1_2 - kuva
library(reshape2)  # G_1_2 - kuva
library(printr)
```
Luvussa syvennetään esimerkin tulkinnan perusteita. Miksi symmetrinen kartta on yleensä paras vaihtoehto, siksi se oletusarvoisesti esitetäänkin. Milloin voi käyttää vaihtoehtoisia esitystapoja? **Ydinluku**.

Esimerkkiaineistossa tulee jo pohdittavaa, Guttman (arc, horseshoe) - efekti, ratkaisun dimensiot jne.

Asymmetrinen kartta, jossa riviprofiilit ovat pääkomponentti-koordinaateissa ja sarakeprofiilit standardikoordinaateissa.

(@) Sarakkeet ideaalipisteinä, edustavat kuvittellisia maita joissa kaikki ovat vastanneet vain yhdellä tavalla.

(@) Sarakepisteet kaukana origosta, koska skaalattu

(@) Rivipisteet kasautuneet keskiarvopisteen ympärille

(@) Rivi-ja sarakepisteiden suhteelliset sijannit samat kuin symmetrisessä kuvassa

(@) Tässäkin kuvassa pisteen koko kuvaa sen massaa. Sarakkeista "täysin samaa mieltä" (ts) ja "ei samaa eikä eri mieltä" ovat massoiltaan pienimmät.
(@) Pisteiden koko kuvaa rivin tai sarakkeen massaa.

```{r G1_3_asymm1}

# asymmetrinen kartta - rivit pc ja sarakkeet sc
# HUOM! simpleCA1 luodaan G1_2_johdesim.Rmd - tiedostossa

plot(simpleCA1, map = "rowprincipal", 
     mass = c(TRUE,TRUE),
     main = "Lapsi kärsii jos äiti on töissä -asymmetrinen kartta" )

```

Tarinaa voi tarvittaessa jatkaa, tämä on CA:n hankalin asia. Kaksi koordinaatistoa, ja niiden yhteys.

(@) Asymmetrinen kuva ja akseleiden / dimensioiden tulkinta

Piirretään sama asymmetrinen kartta uudelleen, mutta yhdistetään sarakepisteet keskiarvopisteeseen (sentroidiin) suorilla. Mitä terävämpi on sarakesuoran (vektorin?) ja akselin kulma, sitä enemmän sarake määrittää tätä ulottuvuutta. Jos vektori on lähettä 45 asteen kulmaa, sarake määrittää yhtä paljon molempia ulottuvuuksia.
     
```{r G1_3_asymm2}

# asymmetrinen kartta - rivit pc ja sarakkeet sc
# sarakkeet vektorikuvina
# HUOM! simpleCA1 luodaan G1_2_johdesim.Rmd - tiedostossa
plot(simpleCA1, map = "rowprincipal", 
     arrows = c(FALSE,TRUE),
     main = "Lapsi kärsii jos äiti on töissä -asymmetrinen kartta 1" )

```

Tärkein havainto on sarakkeen "Eri mieltä" (e) ja toisen ulottuvuuden yhteys. Myös sarake "täysin samaa mieltä" (ts) määrittää toista ulottuvuutta lähes yhtä paljon kuin ensimmäistä.

```{r G1_3_asymm_contrib1}
#X11() komentoriville ja plot-komento
plot(simpleCA1, map = "rowgreen",
     contrib= c("absolute", "absolute"),
     mass = c(TRUE,TRUE),
     arrows = c(FALSE, TRUE),
     main = "Lapsi kärsii jos äiti on töissä - asymmetrinen kartta 2" )

```


Greenacre (2006, "loose ends -artikkeli") ehdotti asymmetrisessä kuvassa standardikoordinaattien skaalaamista niin, että ne kerrotaan massan neliöjuurella. Tämä skaalaus toimii hyvin pienen ja suuren inertian tapauksessa. Kartoissa pätee sama sääntö kuin muussakin graafisessa data-analyyisissä, kuvien on esitettävä oleelliset yhteydet, mutta mielellään vain ne.

Asymmetrisessä kartassa 2 pisteiden koko on suhteessa niiden massaan, ja värisävy absoluuttiseen kontribuutioon (voi olla myös suhteellinen kontribuutio).


```{r G1_3_castats1}
# CA:n numeeriset tulokset
summary(simpleCA1)

```


**zxy** Taulukon käsitteiden läpikäynti ja pureskelu kuulunee seuraavaan lukuun.