## Subset CA

Teoria esitetään myöhemnmin, käytännön hyödyllisyys osoitetaan tässä. CA-kartoissa
on usein aivan liian paljon pisteitä, vain karkeat yleispiirteet näkyvät. Ovatko
kiinnostavat asia piilossa? "Poikkeavat havainnot ovat ainoita todella kiinnostavia
havaintoja".

**Data** Ensimmäinen osajoukko-ca käyttää datan perustiedostoa (ISSP2012esim2.dat).
Maa-rivit ovat mukana kokonaislukumatriisissa maagaTab1.

Datassa maa-sukupuoli-ikäluokkarivit ovat näillä riveillä:
BE 1-12, BG 13-24, DE 25-36, DK 37-48, FI 49-60, HU 61-72 .
Maa-profiilit ovat taulukon(matriisin) maagaTab1 riveillä 73-78 samassa järjestyksessä.
**edit 9.9.20** Tarkistettava, miten ca-funktio laskee täydentävien rivien koordinaatit,
kun riveistä otetaan analyysiin vain osa.

```{r subsetCA-1a, fig.cap = "Ikä, sukupuoli ja maa",fig.asp = 1, out.width = "90%",fig.align = "center"}
#31.8.20 Testataan subset ca
#ISSP2012esim2.dat %>% tableX(maaga, Q1b)
maagaCA2subset1BEBG <- ca(~maaga + Q1b,ISSP2012esim1b.dat, subsetrow = 1:24)
par(cex = 0.5)
plot(maagaCA2subset1BEBG,
                sub = "symmetrinen kartta:Belgia ja Bulgaria,osajoukon ca (subset ca)"
        )

# main = "Äiti töissä: ikäluokka ja sukupuoli maittain" mikä on plot-funktion
# title-asetusten ja koodilohkon asetusten suhde? Ainakin plot-funkiton
# main = "Äiti töissä: ikäluokka ja sukupuoli maittain" korvaa koodilohkossa
# määritellyn (9.9.20). R-markdownissa kuvan pääotsikko putoaa kokonaan pois,
# mitenköhän tulosteissa?
```

Yhdistetään pisteitä.

```{r subsetCA-1aL, fig.cap = "Ikä, sukupuoli ja maa - Belgia",fig.asp = 1, out.width = "90%",fig.align = "center"}

# CA- tulosobjekti maagaCA2subset1

maagaLinesBEBG <- cacoord(maagaCA2subset1BEBG, type = "symmetric")
maagaLinesBEBG <- maagaLinesBEBG$rows[ , 1:2]
par(cex = 0.5)
plot(maagaCA2subset1BEBG,main = "Äiti töissä: ikäluokka ja sukupuoli maittain",
                sub = "symmetrinen kartta:Belgia,osajoukon ca (subset ca)"
        )
lines(maagaLinesBEBG[1:6,1],maagaLinesBEBG[1:6,2], col="blue") #BEf
lines(maagaLinesBEBG[7:12,1],maagaLinesBEBG[7:12,2], col="red")  #BEm
lines(maagaLinesBEBG[13:18,1],maagaLinesBEBG[13:18,2], col="blue") #BBGf
lines(maagaLinesBEBG[19:24,1],maagaLinesBEBG[19:24,2], col="red")  #BEm


```


Kartan tulkintaa, kokonaisinertia voidaan esittää maa kerrallaan. (9.9.20)


```{r subsetCA-1b, fig.asp = 1, out.width = "90%",fig.align = "center"}

# Datana maagaTab1 - viimeisinä riveinä maarivit

maagaCA2sub1 <- ca(maagaTab1[,1:5], subsetrow = 1:24)
par(cex = 0.5)
plot(maagaCA2sub1, map = "rowgreen",
     contrib = c("relative", "relative"),
     mass = c(TRUE,TRUE),
     arrows = c(FALSE, TRUE),
     main = "Äiti töissä: ikäluokka ja sukupuoli maittain",
     sub = "asymmetrinen(rowgreen) kartta:Belgia ja Bulgaria,osajoukon ca (subset ca)"
        )
```

Lisätään kuvaan täydentävänä (passiivisena) pisteenä Belgian maapiste, tarkistettava
tuleeko se "oikeaan" kohtaan. Maapisteiden osajoukon keskiarvopiste ei ole origo,
mutta sarakepisteiden on. **edit 10.10.20** Ei toimi, maapisteen koordinaatit pitäisi 
laskea uudelleen. Syy: ca rivien osajoukolle.

```{r subsetCA-1c, fig.asp = 1, out.width = "90%",fig.align = "center"}

# Datana maagaTab1 - viimeisinä riveinä maarivit
maagaTab1
maagaCA2sub2 <- ca(maagaTab1[,1:5], subsetrow = 1:24)
par(cex = 0.4)
plot(maagaCA2sub2, map = "rowgreen",
     contrib = c("relative", "relative"),
     mass = c(FALSE, TRUE),
     arrows = c(FALSE, TRUE),
     main = "Äiti töissä: ikäluokka ja sukupuoli maittain",
     sub = "asymmetrinen(rowgreen) kartta:Belgia ja Bulgaria,osajoukon ca"
        )
```

Belgian kolme aluetta täydentäviksi pisteiksi? **Ei tehdä, aika iso duuni.(9.9.20)**

```{r subsetCA-1d, fig.asp = 1, out.width = "90%",fig.align = "center"}
# ISSP2012esim2.dat
# spCAmaaga1    maaga-ca-objekti (täydentävillä maa-pisteillä)
# maagaTab1     taulukko  jossa maaga-rivit ja maat täydentävinä pisteinä
#
# Ongelma 1: miten saa maarivit kätevästi? Tässä tapauksessa näin
# maagaTab1
# Taulukon viimeisillä riveillä maa-profiilit frekvensseinä
# maaga-rivit ovat samassa järjestyksessä, kuusi naisten ja kuusi miesten
# ikäryhmää
# ISSP2012esim2.dat %>% tableX(maaga, Q1b)
#
# BE   191 451 438 552 381
# BG   118 395 205 190  13
# DE   165 375 198 538 438
# DK    70 238 152 232 696
# FI    47 188 149 423 303
# HU   219 288 225 190  75
#
# BE 1-12, BG 13-24, DE 25-36, DK 37-48, FI 49-60, HU 61-72, maarivi
# Hoitaako ca-paketti automaattisesti täydentävien pisteiden "skaalauksen
# subsetCA:ssa? Sarakepisteiden keskiarvo on origossa, mutta rivien osajoukon
# keskiarvo ei ole ja tämä pitäisi korjata.

maagaCA2sub2 <- ca(~maaga + Q1b,ISSP2012esim1b.dat,subsetrow = 25:60)
par(cex = 0.6)
plot(maagaCA2sub2, main = "Äiti töissä: ikäluokka ja sukupuoli maittain",
     sub = "symmetrinen kartta - Tanska, Saksa ja Suomi (subset ca)")

```
Sama kuva - yhdistetään pisteitä janoilla.

```{r subsetCA-1dL, fig.cap = "Ikä, sukupuoli ja maa:Tanska-Saksa-Suomi",fig.asp = 1, out.width = "90%",fig.align = "center"}
# ca-tulosobjekti maagaCA2sub2, DK DE FI

maagaLinesDKDEFI <- cacoord(maagaCA2sub2, type = "symmetric")
maagaLinesDKDEFI <- maagaLinesDKDEFI$rows[ , 1:2]
maagaLinesDKDEFI
par(cex = 0.6)
plot(maagaCA2sub2, 
     sub = "symmetrinen kartta - Tanska, Saksa ja Suomi (subset ca)")
lines(maagaLinesDKDEFI[1:6,1],maagaLinesDKDEFI[1:6,2], col="blue") #DEf
lines(maagaLinesDKDEFI[7:12,1],maagaLinesDKDEFI[7:12,2], col="red")  #DEm
lines(maagaLinesDKDEFI[13:18,1],maagaLinesDKDEFI[13:18,2], col="blue") #DKf
lines(maagaLinesDKDEFI[19:24,1],maagaLinesDKDEFI[19:24,2], col="red")  #DKm
lines(maagaLinesDKDEFI[25:30,1],maagaLinesDKDEFI[25:30,2], col="blue") #FIf
lines(maagaLinesDKDEFI[31:36,1],maagaLinesDKDEFI[31:36,2], col="red")  #FIm


```



```{r subsetCA-1e, fig.asp = 1, out.width = "90%",fig.align = "center"}
# Osajoukko-ca ja täydentävät maapisteet
# maapisteet suprow = 73:78 toimivat - mutta väärät koordinaatit, jätetään pois (10.10.20)
spCAmaagasub1 <- ca(maagaTab1[,1:5], subsetrow = 25:60 )
par(cex = 0.6)
plot(spCAmaagasub1, main = "Äiti töissä: ikäluokka ja sukupuoli maittain 2",
     sub = "symmetrinen kartta, cex=0.06"
    )

```

**Osajoukko-ca neljälle ryhmälle**
Belgia on vähän rajatapaus, kokeillaan osajoukko-ca:ta neljällä maaryhmällä.
BG-HU, BE-DE-DK-FI,DEDKFI ja BEBGHUsubset

```{r  subsetCA-1f, fig.asp = 1, out.width = "90%",fig.align = "center"}
# Neljä maaryhmää
BGHUsubset <- c(13:24,61:72)
BEDEDKFIsubset <- c(1:12, 25:36, 37:48, 49:60)
DEDKFIsubset <- c(25:36, 37:48, 49:60)
BEBGHUsubset <- c(1:12,13:24,61:72)

spCAmaagasub3 <- ca(maagaTab1[,1:5], subsetrow = BGHUsubset)
par(cex = 0.6)
plot(spCAmaagasub3, main = "Äiti töissä (Q1b): ikäluokka ja sukupuoli maittain",
    sub = "symmetrinen kartta, osajoukko-ca, cex=0.06"
    )

```

```{r subsetCA-1g, fig.asp = 1, out.width = "90%",fig.align = "center"}
spCAmaagasub4 <- ca(maagaTab1[,1:5], subsetrow = BEDEDKFIsubset)
par(cex = 0.6)
plot(spCAmaagasub4,
     arrows = c(FALSE, TRUE),
     main = "Äiti töissä (Q1b): ikäluokka ja sukupuoli maittain",
     sub = "symmetrinen kartta, osajoukko-ca, cex=0.06"
)

# asymmetrinen kartta
par(cex = 0.6)
plot(spCAmaagasub4,map = "rowgreen",
     contrib = c("relative", "relative"),
     mass = c(FALSE, TRUE),
     arrows = c(FALSE, TRUE),
     main = "Äiti töissä (Q1b): ikäluokka ja sukupuoli maittain",
     sub = "asymmetrinen kartta (rowgreen, relative contr.), osajoukko-ca, cex=0.06"
)

```

```{r subsetCA-1h, fig.asp = 1, out.width = "90%",fig.align = "center"}
spCAmaagasub5 <- ca(maagaTab1[,1:5], subsetrow = DEDKFIsubset)
par(cex = 0.6)
plot(spCAmaagasub5, main = "Äiti töissä (Q1b): ikäluokka ja sukupuoli maittain",
     sub = "symmetrinen kartta, osajoukko-ca, cex=0.06"
)
# asymmetrinen kartta
par(cex = 0.6)
plot(spCAmaagasub5,map = "rowgreen",
     contrib = c("relative", "relative"),
     mass = c(FALSE, TRUE),
     arrows = c(FALSE, TRUE),
     main = "Äiti töissä (Q1b): ikäluokka ja sukupuoli maittain",
     sub = "asymmetrinen kartta (rowgreen, relative contr.), osajoukko-ca, cex=0.06"
)
```

```{r subsetCA-1i, fig.asp = 1, out.width = "90%",fig.align = "center"}
spCAmaagasub6 <- ca(maagaTab1[,1:5], subsetrow = BEBGHUsubset)
par(cex = 0.6)
plot(spCAmaagasub6, main = "Äiti töissä (Q1b): ikäluokka ja sukupuoli maittain",
     sub = "symmetrinen kartta, osajoukko-ca, cex=0.06"
)
```
