## Subset CA

Teoria esitetään myöhemnmin, käytännön hyödyllisyys osoitetaan tässä. CA-kartoissa
on usein aivan liian paljon pisteitä, vain karkeat yleispiirteet näkyvät. Ovatko
kiinnostavat asia piilossa? "Poikkeavat havainnot ovat ainoita todella kiinnostavia 
havaintoja".

**Data** Ensimmäinen osajoukko-ca käyttää datan perustiedostoa (ISSP2012esim2.dat).
Maa-rivit ovat mukana kokonaislukumatriisissa maagaTab1.

Datassa maa-sukupuoli-ikäluokkarivit ovat näillä riveillä:
BE 1-12, BG 13-24, DE 25-36, DK 37-48, FI 49-60, HU 61-72 .
Maa-profiilit ovat taulukon(matriisin) maagaTab1 riveillä 73-78 samassa järjestyksessä.
**edit 9.9.20** Tarkistettava, miten ca-funktio laskee täydentävien rivien koordinaatit,
kun riveistä otetaan analyysiin vain osa.

```{r subsetCA-1a, fig.cap = "Ikä, sukupuoli ja maa",fig.asp = 1, out.width = "90%",fig.align = "center"}
#31.8.20 Testataan subset ca
#31.8.20 Testataan subset ca
#ISSP2012esim2.dat %>% tableX(maaga, Q1b)
maagaCA2subset1 <- ca(~maaga + Q1b,ISSP2012esim2.dat, subsetrow = 1:24)
par(cex = 0.5)
plot(maagaCA2subset1, 
                sub = "symmetrinen kartta:Belgia,osajoukon ca (subset ca)"
        )
# main = "Äiti töissä: ikäluokka ja sukupuoli maittain" mikä on plot-funktion
# title-asetusten ja koodilohkon asetusten suhde? Ainakin plot-funkiton 
# main = "Äiti töissä: ikäluokka ja sukupuoli maittain" korvaa koodilohkossa
# määritellyn (9.9.20). R-markdownissa kuvan pääotsikko putoaa kokonaan pois,
# mitenköhän tulosteissa?
```

Kartan tulkintaa, kokonaisinertia voidaan esittää maa kerrallaan. (9.9.20)

```{r subsetCA-1b, fig.asp = 1, out.width = "90%",fig.align = "center"}

# Datana maagaTab1 - viimeisinä riveinä maarivit

maagaCA2sub1 <- ca(maagaTab1[,1:5], subsetrow = 1:24)
par(cex = 0.5)
plot(maagaCA2sub1, map = "rowgreen",
     contrib = c("relative", "relative"),
     mass = c(TRUE,TRUE),
     arrows = c(FALSE, TRUE),
     main = "Äiti töissä: ikäluokka ja sukupuoli maittain",
     sub = "asymmetrinen(rowgreen) kartta:Belgia,osajoukon ca (subset ca)"
        )
```

Lisätään kuvaan täydentävänä (passiivisena) pisteenä Belgian maapiste, tarkistettava
tuleeko se "oikeaan" kohtaa. Jostain syystä
```{r subsetCA-1c, fig.asp = 1, out.width = "90%",fig.align = "center"}

# Datana maagaTab1 - viimeisinä riveinä maarivit

maagaCA2sub2 <- ca(maagaTab1[,1:5], subsetrow = 1:24, suprow = 73)
par(cex = 0.4)
plot(maagaCA2sub2, map = "rowgreen",
     contrib = c("relative", "relative"),
     mass = c(FALSE, TRUE),
     arrows = c(FALSE, TRUE),
     main = "Äiti töissä: ikäluokka ja sukupuoli maittain",
     sub = "asymmetrinen(rowgreen) kartta:Belgia,osajoukon ca (subset ca)"
        )
```

Belgian kolme aluetta täydentäviksi pisteiksi? **Ei tehdä, aika iso duuni.(9.9.20)**

```{r subsetCA-1d, fig.asp = 1, out.width = "90%",fig.align = "center"}
# ISSP2012esim2.dat 
# spCAmaaga1    maaga-ca-objekti (täydentävillä maa-pisteillä)
# maagaTab1     taulukko  jossa maaga-rivit ja maat täydentävinä pisteinä
#
# Ongelma 1: miten saa maarivit kätevästi? Tässä tapauksessa näin
# maagaTab1
# Taulukon viimeisillä riveillä maa-profiilit frekvensseinä
# maaga-rivit ovat samassa järjestyksessä, kuusi naisten ja kuusi miesten
# ikäryhmää
# ISSP2012esim2.dat %>% tableX(maaga, Q1b)
#
# BE   191 451 438 552 381
# BG   118 395 205 190  13
# DE   165 375 198 538 438
# DK    70 238 152 232 696
# FI    47 188 149 423 303
# HU   219 288 225 190  75
#
# BE 1-12, BG 13-24, DE 25-36, DK 37-48, FI 49-60, HU 61-72, maarivi
# Hoitaako ca-paketti automaattisesti täydentävien pisteiden "skaalauksen
# subsetCA:ssa? Sarakepisteiden keskiarvo on origossa, mutta rivien osajoukon
# keskiarvo ei ole ja tämä pitäisi korjata.

maagaCA2sub2 <- ca(~maaga + Q1b,ISSP2012esim2.dat,subsetrow = 25:60)
par(cex = 0.6)
plot(maagaCA2sub2, main = "Äiti töissä: ikäluokka ja sukupuoli maittain",
     sub = "symmetrinen kartta - rivit 25-60 (subset ca)")

```

Täydentävät maapisteet hieman epäilyttäviä, tarkistettava ovatko oikein.
```{r subsetCA-1e, fig.asp = 1, out.width = "90%",fig.align = "center"}
# Osajoukko-ca ja täydentävät maapisteet
# maapisteet suprow = 73:78 toimivat
spCAmaagasub1 <- ca(maagaTab1[,1:5], suprow = 73:78,subsetrow = 25:60 )
par(cex = 0.6)
plot(spCAmaagasub1, main = "Äiti töissä: ikäluokka ja sukupuoli maittain 2",
     sub = "symmetrinen kartta, maat täydentävinä pisteinä, cex=0.06"
    )

```

**Osajoukko-ca neljälle ryhmälle**
Belgia on vähän rajatapaus, kokeillaan osajoukko-ca:ta neljällä maaryhmällä.
BG-HU, BE-DE-DK-FI,DEDKFI ja BEBGHUsubset <- c(1:12,13:24,61:72)

```{r  subsetCA-1f, fig.asp = 1, out.width = "90%",fig.align = "center"}
# Neljä maaryhmää
BGHUsubset <- c(13:24,61:72)
BEDEDKFIsubset <- c(1:12, 25:36, 37:48, 49:60)
DEDKFIsubset <- c(25:36, 37:48, 49:60)
BEBGHUsubset <- c(1:12,13:14,61:72)

spCAmaagasub3 <- ca(maagaTab1[,1:5], subsetrow = BGHUsubset)
par(cex = 0.6)
plot(spCAmaagasub3, main = "Äiti töissä (Q1b): ikäluokka ja sukupuoli maittain",
    sub = "symmetrinen kartta, osajoukko-ca, cex=0.06"
    )

```

```{r subsetCA-1g, fig.asp = 1, out.width = "90%",fig.align = "center"}
spCAmaagasub4 <- ca(maagaTab1[,1:5], subsetrow = BEDEDKFIsubset)
par(cex = 0.6)
plot(spCAmaagasub4,
     arrows = c(FALSE, TRUE),
     main = "Äiti töissä (Q1b): ikäluokka ja sukupuoli maittain",
     sub = "symmetrinen kartta, osajoukko-ca, cex=0.06"
)

# asymmetrinen kartta
par(cex = 0.6)
plot(spCAmaagasub4,map = "rowgreen",
     contrib = c("relative", "relative"),
     mass = c(FALSE, TRUE),
     arrows = c(FALSE, TRUE),
     main = "Äiti töissä (Q1b): ikäluokka ja sukupuoli maittain",
     sub = "asymmetrinen kartta (rowgreen, relative contr.), osajoukko-ca, cex=0.06"
)
 
```

```{r subsetCA-1h, fig.asp = 1, out.width = "90%",fig.align = "center"}
spCAmaagasub5 <- ca(maagaTab1[,1:5], subsetrow = DEDKFIsubset)
par(cex = 0.6)
plot(spCAmaagasub5, main = "Äiti töissä (Q1b): ikäluokka ja sukupuoli maittain",
     sub = "symmetrinen kartta, osajoukko-ca, cex=0.06"
)
# asymmetrinen kartta
par(cex = 0.6)
plot(spCAmaagasub5,map = "rowgreen",
     contrib = c("relative", "relative"),
     mass = c(FALSE, TRUE),
     arrows = c(FALSE, TRUE),
     main = "Äiti töissä (Q1b): ikäluokka ja sukupuoli maittain",
     sub = "asymmetrinen kartta (rowgreen, relative contr.), osajoukko-ca, cex=0.06"
)
```

```{r subsetCA-1i, fig.asp = 1, out.width = "90%",fig.align = "center"}
spCAmaagasub6 <- ca(maagaTab1[,1:5], subsetrow = BEBGHUsubset)
par(cex = 0.6)
plot(spCAmaagasub6, main = "Äiti töissä (Q1b): ikäluokka ja sukupuoli maittain",
     sub = "symmetrinen kartta, osajoukko-ca, cex=0.06"
)
```
