
```{r G1_4_paketit, include=FALSE}
library(rgl)
library(ca)
library(haven)
library(dplyr)
library(knitr)
library(tidyverse)
library(lubridate)
library(rmarkdown)
library(ggplot2)
library(furniture)
library(likert)
library(scales) # G_1_2 - kuva
library(reshape2)  # G_1_2 - kuva
library(printr) #19.5.18 taulukoiden ja matriisien tulostukseen
```

# Yksinkertaisen korrespondenssianalyysin laajennuksia 1

Korrespondenssianalyysi sallii rivien tai sarakkeiden yhdistelyn tai "jakamisen". Tämä onnistuu esimerkkiaineistossa lisäämällä rivejä eli jakamalla eri maiden vastausksia useampaan ryhmään.

Sen avulla voi myös tarkastella ja vertailla erilaisia ryhmien välisiä tai ryhmien sisäisiä (within groups - between groups) eroja hieman. Teknisesti yksinkertaista korrespondenssianalyysiä sovelletaan muokattuun matriisiin. Datamatriisi rakennetaan useammasta alimatriisista, joko "pinoamalla" osamatriiseja (stacked matrices) tai muodostamalla symmetrinen lohkomatriisi (ABBA).

Lisätään esimerkkidataan uusia muuttujia, vastaajan luokitelut ikä ja sukupuoli.

** EDIT: ** Koitetaan aina pitää alkuperäinen data mahdollisimman "lähellä", luodaan siis kaikki uudestaan. Tarketeena .data jos koko aineisto ja .dat jos rajattu. Aineisto laajennetaan myöhemmin?

Toinen pulma: milloin laajennetaan dataa useampaan maahan?

```{r G1_4_CAlaaj1Data}

# Saksan ja Belgian aluejako - täydentävät pisteet

ISSP2012esim1.data <- read_spss("data/ZA5900_v4-0-0.sav") # Alkuperäinen data, ( user_na = TRUE pois 25.9.2018)

#str(ISSP2012esim1.data) 
#61754 obs. of  420 variables
#
# kuusi maata

incl_esim1 <- c(56, 100, 208, 246, 276, 348) #BE,BG,DK,FI,DE,HU)

ISSP2012esim1.dat <- filter(ISSP2012esim1.data, V4 %in% incl_esim1) 

#str(ISSP2012esim1.dat) #8557 obs. of  420 variables
#
# mukaan muuttujat, V3 jos halutaan jakaa Saksa ja Belgia
# SEX 1=male, 2=female AGE haastateltava ikä haastatteluhetkellä
#

ISSP2012esim1.dat <- select(ISSP2012esim1.dat, C_ALPHAN, V3,V4, V6, SEX, AGE) 

#str(ISSP2012esim1.dat) #8557 obs. of  6 variables
#
#poistetaan havainnot, joissa puuttuvia tietoja

ISSP2012esim1.dat <- filter(ISSP2012esim1.dat, (!is.na(V6) & !is.na(SEX) & !is.na(AGE)))

#str(ISSP2012esim1.dat) #8143 havaintoa, 6 muuttujaa
#8557-8143 = 414 havaintoa vähemmän

# sp (sukupuoli) m = 1, f = 2
sp_labels <- c("m","f")
#
# vastausvaihtoehdot
#
# 1 = täysin samaa mieltä, 2 = samaa mieltä, 3 = ei samaa eikä eri, 4 = eri mieltä, 5 = täysin eri mieltä
vastaus_labels <- c("S","s","?","e","E")

# Faktoreiksi - onko ihan oikein? On(26.9.18)

ISSP2012esim1.dat$maa <- factor(ISSP2012esim1.dat$C_ALPHAN)
ISSP2012esim1.dat$sp <- factor(ISSP2012esim1.dat$SEX, labels = sp_labels) #pitäisikö lisätä levels? Luodaan uusi muuttuja, ei tarvitse.
ISSP2012esim1.dat$V6 <- factor(ISSP2012esim1.dat$V6, labels = vastaus_labels) #pitäisikö lisätä levels? Ei uutta muuttujaa, toimii silti.
#str(ISSP2012esim1.dat)
#str(ISSP2012esim1.dat$sp)
```

**EDIT:** Uudet muuttujat omana pätkänä

```{r G1_4_maa2}
# 23.5.2018 maa2 - muuttuja
# ISO 3166 Code kansallisvaltiolle muuttujassa V4
#
# ISO 3166 Code V3 - maiden jaot
#  5601     BE-FLA-Belgium/ Flanders
#  5602     BE-WAL-Belgium/ Wallonia
#  5603     BE-BRU-Belgium/ Brussels
# 27601     DE-W-Germany-West
# 27602     DE-E-Germany-East
ISSP2012esim1.dat$maa2 <- factor(ISSP2012esim1.dat$V3, 
                  levels = c("100","208","246","348","5601","5602","5603","27601","27602"),
                  labels = c("BG","DK","FI","HU","bF","bW","bB","dW","dE"))

#head(ISSP2012esim1.dat)
#str(ISSP2012esim1.dat$maa2)
#taulu41 <- ISSP2012esim1.dat %>% tableX(maa,maa2,type = "count") # Tarkistus maa2-muuttujalle
#kable(taulu41,digits = 2, caption = "Uusi muuttuja maa2: Belgian ja Saksan ositus")

```

**zxy** Edellä pelkkä tarkistus, tuloksen voi kopsata koodilohkoon kun homma on hoidettu.


## Täydentävät muuttujat (supplementary points)

**zxy** Piste sinne piirretään, mutta muuttujassa on se tieto. "Täydentävät piste"" kuulostaa huonolta. Lisämuuttujat, havainnot?

Ref:CAip ss 89, HY2017_MCA

Aineistossa on havaintoja (rivejä) tai muuttujia (sarakkeita), joista voi olla hyötyä tulosten tulkinnassa. Nämä lisäpisteet voidaan sijoittaa kartalle, jos niitä voidaan jotenkin järkevästi vertailla kartan luomisessa käytettyihin profiileihin (riveihin ja sarakkeisiin). 

**EDIT** Lisätään Belgian ja Saksan aluejako täydentäviksi riveiksi. Sopii tarinaan, dimensioiden tulkinta ei ollut esimerkissä kovin kirkas. Viite CAip:n lukuun, jossa vain todetaan että maita ei ole järkevää painottaa (massa) otoskoolla, vaan vakioidaan (jotenkin) sama (suhteellinen) massa kaikille. Samalla oikaistaan myös naisten yliedustus aineistossa.

Active point, aktiivinen piste (aktiivinen havainto tai muuttuja).

Täydentävä piste (täydentävä havainto).

Täydentävien muuttujien kolme käyttötapaa:

- sisällöllisesti tutkimusongelman kannalta poikkeava tai erilainen rivi tai sarake
- outlayerit, poikkeava havainto jolla pieni massa (esimerkissä uusi sarakemuuttuja, jossa kovin vähän havaintoja)
- osaryhmät
**EDIT** capaper- jäsentelyssä ja bookdown-dokumentissa selitetetty täydentävät/lisäpisteet tarkemmin (18.9.2018).

```{r G1_4_suppoints_BeDe}
#kömpelöä koodia, harjoitellaan taulukoiden yhdistelyä (CAtest1.Rmd)
# Belgian ja Sakasan jako lisäpisteinä 24.5.2018
#head(ISSP2012esim1.dat)

# HUOM! Tässä ei vielä supp.points mukana!
suppointCA1 <- ca(~maa2 + V6,ISSP2012esim1.dat)
plot(suppointCA1, main = "Belgian ja Saksan ositteet")
#kuva kääntyy ympäri, kerrotaan koordinaattivektorit luvulla -1
#summary(suppointCA1)
#print(suppointCA1)
#str(suppointCA1)
#
#Käännetään kuva

suppointCA1b <- suppointCA1
suppointCA1b$rowcoord <- suppointCA1b$rowcoord[,] * (-1)
suppointCA1b$colcoord <- suppointCA1b$colcoord[,] * (-1)
suppointCA1b$rowcoord
suppointCA1b$colcoord
plot(suppointCA1b, main = "Belgian ja Saksan ositteet")
# Miten lisärivit? (24.5.2018)
# Luetaan data tauluksi - ei toimi, char-table
# yritetään uudestaan table-funktiolla
# data maa2-muuttujalla
suppoint1_df1 <- select(ISSP2012esim1.dat, maa2,V6)
#str(suppoint1_df1)
#head(suppoint1_df1)
suppoint1_tab1 <- table(suppoint1_df1$maa2, suppoint1_df1$V6)
suppoint1_tab1
#plot(ca(~maa2 + V6, suppoint1_df1)) #toimii
#
# Saksan ja Belgian summarivit
#
suppoint2_df <- filter(ISSP2012esim1.dat, (maa == "BE" | maa == "DE"))
suppoint2_df <- select(suppoint2_df, maa, V6)
#head(suppoint2_df)
#tail(suppoint2_df)
#str(suppoint2_df)
#suppoint2_df
suppoint2_tab1 <- table(suppoint2_df$maa, suppoint2_df$V6)
suppoint2_tab1
suppoint2_tab1 <- suppoint2_tab1[-2,]
# kömpelösti kolme kertaa
suppoint2_tab1 <- suppoint2_tab1[-3,]
suppoint2_tab1 <- suppoint2_tab1[-3,]
suppoint2_tab1 <- suppoint2_tab1[-3,]
#suppoint2_tab1

#lisätään rivit maa2-muuttujan taulukkoon

suppoint1_tab1 <- rbind(suppoint1_tab1, suppoint2_tab1)
#suppoint1_tab1
suppointCA2 <- ca(suppoint1_tab1[,1:5], suprow = 10:11)
#käännetään kuva
suppointCA2b <- suppointCA2
suppointCA2b$rowcoord <- suppointCA2b$rowcoord[,] * (-1)
suppointCA2b$colcoord <- suppointCA2b$colcoord[,] * (-1)

plot(suppointCA2b, main = "Passiiviset pisteet DE ja BE" )


```

Saksan ja Belgian summarivit ovat ositteiden painotettuja keskiarvoja (sentroideja), läntisen ja itäisen Saksan rivipisteiden välisellä janalla on koko maan summapiste DE.

Piirretään vertailun vuoksi vielä asymmettrinen kartta ("kontribuutio-kartta, kontribuutio-kaksoiskuva"). 

```{r G1_4_BeDe_asymmContrib1}
#X11()
plot(suppointCA1b, map = "rowgreen",
     contrib= c("absolute", "absolute"),
     mass = c(TRUE,TRUE),
     arrows = c(FALSE, TRUE),
     main = "Saksan ja Belgian alueet - asymmetrinen kartta 1" )
```

Tulostetaan numeeriset taulukot.

```{r G1_4_castats1}
summary(suppointCA1b)
```




## Lisämuuttujat: ikäluokka ja sukupuoli

**zxy** Otsikkoa pitää harkita, CAip - kirjassa tämä on ensimmäinen esimerkki yksinkertaisen CA:n laajennuksesta. Otsikkona on "multiway tables", ja tästä yhteisvaikutusmuuttujan (interactive coding) luominen on ensimmäinen esimerkki. Menetelmää taivutetaan sen jälkeen moneen suuntaan.


Luodaan luokiteltu ikämuuttua age_cat, ja sen avulla iän ja sukupuolen interaktiomuuttuja ga. Maiden välillä on hieman eroja siinä, kuinka nuoria vastaajia on otettu tutkimuksen kohteeksi. Suomessa alaikäraja on 15 vuotta, monessa maassa se on hieman korkeampi. Ikäluokat ovat (1=15-25, 2 =26-35, 3=36-45, 4=46-55, 5=56-65, 6= 66 tai vanhempi). Vuorovaikutusmuuttuja ga koodataan f1,..., f6 ja m1,...,m6. Muuttujien nimet kannattaa pitää mahdollisimman lyhyinä.


```{r G1_4_agecat}
# Iän ja sukupuolen vuorovaikutusmuuttujia 1
#
# Uusi R-data: ISSP2012esim2.dat
#
#age_cat
#AGE 1=15-25, 2 =26-35, 3=36-45, 4=46-55, 5=56-65, 6= 66 and older
#
#summary(ISSP2012esim1.dat$AGE)
#hist(ISSP2012esim1.dat$AGE)
ISSP2012esim2.dat <- mutate(ISSP2012esim1.dat, age_cat = ifelse(AGE %in% 15:25, "1",
                        ifelse(AGE %in% 26:35, "2",
                        ifelse(AGE %in% 36:45, "3",
                        ifelse(AGE %in% 46:55, "4",
                        ifelse(AGE %in% 56:65, "5", "6"))))))
ISSP2012esim2.dat$age_cat <- factor(ISSP2012esim2.dat$age_cat)

#test6 %>% tableX(AGE, age_cat, type = "count") aika iso taulukko, voi tarkistaa että muunnos ok.
taulu42 <- ISSP2012esim2.dat %>% tableX(maa,age_cat,type = "count")
kable(taulu42,digits = 2, caption = "Ikäluokka age_cat")

taulu43 <- ISSP2012esim2.dat %>% tableX(maa,age_cat,type = "cell_perc")
kable(taulu43,digits = 2, caption = "age_cat: suhteelliset frekvenssit")

```

Ikäjäkauma painottuu kaikissa maissa jonkinverran vanhempiin ikäluokkiin. Nuorempien ikäluokkien osuus on (alle 26-vuotiaan ja alle 26-35 - vuotiaat) varsinkin Bulgariassa (BG) ja Unkarissa (HU) pieni.



**zxy** (7.8.2018) **DatanRukkailua2.R** parempi versio näistä muunnoksista. Otetaan tässä käyttöön (19.9.2018).


```{r G1_4_ga2}
# case_when: ikä ja sukupuoli
ISSP2012esim2.dat <- mutate(ISSP2012esim2.dat, ga = case_when((age_cat == "1")&(sp == "m") ~ "m1",
                                       (age_cat == "2")&(sp == "m") ~ "m2",
                                       (age_cat == "3")&(sp == "m") ~ "m3",
                                       (age_cat == "4")&(sp == "m") ~ "m4",
                                       (age_cat == "5")&(sp == "m") ~ "m5",
                                       (age_cat == "6")&(sp == "m") ~ "m6",
                                       (age_cat == "1")&(sp == "f") ~ "f1",
                                       (age_cat == "2")&(sp == "f") ~ "f2",
                                       (age_cat == "3")&(sp == "f") ~ "f3",
                                       (age_cat == "4")&(sp == "f") ~ "f4",
                                       (age_cat == "4")&(sp == "f") ~ "f4",
                                       (age_cat == "5")&(sp == "f") ~ "f5",
                                       (age_cat == "6")&(sp == "f") ~ "f6",
                                       TRUE ~ "missing"
                                  ))
#ISSP2012esim1.dat %>% tableX(ga,ga2) # tarkistus uudelle muuttujan luontikoodille
# muuttujien tarkistuksia 19.9.2018
#str(ISSP2012esim1.dat$ga)
#str(ISSP2012esim1.dat$ga2)
# ga on merkkijono, samoin ga2, pitäisikö muuttaa faktoriksi?
#str(ISSP2012esim1.dat)

#Tulostetaan taulukkoina ga2 - muuttuja.
taulu46 <- ISSP2012esim2.dat %>% tableX(maa,ga,type = "count")
kable(taulu46,digits = 2, caption = "Ikäluokka ja sukupuoli ga2")

taulu47 <- ISSP2012esim2.dat %>% tableX(maa,ga,type = "cell_perc")
kable(taulu47,digits = 2, caption = "ga2: suhteelliset frekvenssit")


```

**edit** Vain tarkistuksiin, toisen voi poistaa (19.9.2018)!

CAiP, ch16, täällä myös maa- ja sukupuoli- uudelleenpainotus. Miten tästä kannattaisi jatkaa? Maa ja ga-muuttuja?

```{r ga1CA1}
gaTestCA1 <- ca(~ga + V6,ISSP2012esim2.dat)
plot(gaTestCA1, main = "Äiti töissä: ikäluokka ja sukupuoli")
              
```

**zxy** Ei kovin kiinnostava, mutta voi verrata sekä edellisiin maa-vertailuihin että maan, ikäluokan ja sukupuolen yhteisvaikutusmuuttujan tuloksiin. MG tutkailee eri kysymyksellä tätä samaa asiaa, ja havaitsee että (a) maiden erot suuria ja sukupuolten pieniä (b) naiset liberaalimpia kuin miehet.

**zxy** On kiinnostava, mutta aika yksiuloitteinen (87 prosenttia ensimmäisellä dimensiolla). **pisteet voisi yhdistää? (29.9.18**

```{r maaga1}
# Luodaan aineistoon kolmen muuttujan yhdysvaikutusmuuttuja maaga, maa, ikäluokka ja sukupuoli.
# Yleensä ei yhdysvaikuksissa mennä yli kolmen luokittelumuuttujan, ja tässäkin vain maiden pieni lukumää
# tekee tarkastelun aika helpoksi.

ISSP2012esim2.dat <- mutate(ISSP2012esim2.dat, maaga = paste(maa, ga, sep = ""))

ISSP2012esim2.dat %>% tableX(maa, maaga) # taitaa toimia?

#head(ISSP2012esim2.dat)
str(ISSP2012esim2.dat)

```

**TARKISTA - ja maat voisi lisätä täydentävinä pisteinä? (26.9.2018)** 
```{r maagaCA1}

maagaTestCA1 <- ca(~maaga + V6,ISSP2012esim2.dat)
# par("cex"= 0.5, "offset" = 0.5) ei toimi
par("cex"= 0.5)
plot(maagaTestCA1, main = "Äiti töissä: ikäluokka ja sukupuoli maittain")
str(maagaTestCA1)
# lisätään maapisteet frekvenssitaulukkoon maagaTestCA1$N (26.9.18)? Aika hankalaa...
#maagaTestCA1$N
#maagaTestCA1$rownames
```
```{r maagaCA2}
# Miten maa-rivit täydentäviksi riveiksi?
# Miten labelit hieman lähemmäkis pistettä?


```

Aika ahdasta kuvassa jo on. 

