## Subset CA

Teoria esitetään myöhemnmin, käytännön hyödyllisyys osoitetaan tässä. CA-kartoissa
on usein aivan liian paljon pisteitä, vain karkeat yleispiirteet näkyvät. Ovatko
kiinnostavat asia piilossa? "Poikkeavat havainnot ovat ainoita todella kiinnostavia 
havaintoja".

**Data** Ensimmäinen osajoukko-ca käyttää datan perustiedostoa (ISSP2012esim2.dat).
Maa-rivit ovat mukana kokonaislukumatriisissa maagaTab1.

Datassa maa-sukupuoli-ikäluokkarivit ovat näillä riveillä:
BE 1-12, BG 13-24, DE 25-36, DK 37-48, FI 49-60, HU 61-72 .
Maa-profiilit ovat taulukon(matriisin) maagaTab1 riveillä 73-78 samassa järjestyksessä.
**edit 9.9.20** Tarkistettava, miten ca-funktio laskee täydentävien rivien koordinaatit,
kun riveistä otetaan analyysiin vain osa.

```{r subsetCA-1, fig.cap = "Ikä, sukupuoli ja maa",fig.asp = 1, out.width = "90%",fig.align = "center"}
#31.8.20 Testataan subset ca
#31.8.20 Testataan subset ca
#ISSP2012esim2.dat %>% tableX(maaga, Q1b)
maagaCA2subset1 <- ca(~maaga + Q1b,ISSP2012esim2.dat, subsetrow = 1:24)
par(cex = 0.5)
plot(maagaCA2subset1, 
                sub = "symmetrinen kartta:Belgia,osajoukon ca (subset ca)"
        )
# main = "Äiti töissä: ikäluokka ja sukupuoli maittain" mikä on plot-funktion
# title-asetusten ja koodilohkon asetusten suhde? Ainakin plot-funkiton 
# main = "Äiti töissä: ikäluokka ja sukupuoli maittain" korvaa koodilohkossa
# määritellyn (9.9.20). R-markdownissa kuvan pääotsikko putoaa kokonaan pois,
# mitenköhän tulosteissa?
```

Kartan tulkintaa, kokonaisinertia voidaan esittää maa kerrallaan. (9.9.20)

```{r subsetCA-1b, fig.asp = 1, out.width = "90%",fig.align = "center"}

# Datana maagaTab1 - viimeisinä riveinä maarivit

maagaCA2sub1 <- ca(maagaTab1[,1:5], subsetrow = 1:24)
par(cex = 0.5)
plot(maagaCA2sub1, map = "rowgreen",
     contrib = c("relative", "relative"),
     mass = c(TRUE,TRUE),
     arrows = c(FALSE, TRUE),
     main = "Äiti töissä: ikäluokka ja sukupuoli maittain",
     sub = "asymmetrinen(rowgreen) kartta:Belgia,osajoukon ca (subset ca)"
        )
```

Lisätään kuvaan täydentävänä (passiivisena) pisteenä Belgian maapiste, tarkistettava
tuleeko se "oikeaan" kohtaa. Jostain syystä
```{r subsetCA-1c, fig.asp = 1, out.width = "90%",fig.align = "center"}

# Datana maagaTab1 - viimeisinä riveinä maarivit

maagaCA2sub2 <- ca(maagaTab1[,1:5], subsetrow = 1:24, suprow = 73)
par(cex = 0.4)
plot(maagaCA2sub2, map = "rowgreen",
     contrib = c("relative", "relative"),
     mass = c(FALSE, TRUE),
     arrows = c(FALSE, TRUE),
     main = "Äiti töissä: ikäluokka ja sukupuoli maittain",
     sub = "asymmetrinen(rowgreen) kartta:Belgia,osajoukon ca (subset ca)"
        )
```

Belgian kolme aluetta täydentäviksi pisteiksi? **Ei tehdä, aika iso duuni.(9.9.20)**## Subset CA
