```{r G1_5_paketit, include=FALSE}
library(rgl)
library(ca)
library(haven)
library(dplyr)
library(knitr)
library(tidyverse)
library(lubridate)
library(rmarkdown)
library(ggplot2)
library(furniture)
library(likert)
library(scales) # G_1_2 - kuva
library(reshape2)  # G_1_2 - kuva
library(printr) #19.5.18 taulukoiden ja matriisien tulostukseen
```

# Yksinkertaisen korrespondenssianalyysin laajennuksia 2

**ZXY** Tässä laajennetaan data isommaksi aineistoksi, lisää maita. **TODO 10.10.18** Data-jaksosta koodia tänne!
```{r G1_5_CAlaaj1_datAll}
#valittavien maiden kolminumeroinen ISO 3166 - koodi vektoriin - TÄSSÄ KAIKKI MAAT (27, ei Espanjaa)
#incl_countriesALL <- c(36, 40, 56,100, 124, 191, 203, 208, 246, 250, 276, 348, 352, 372, 428, 440,
#                    528, 578, 616, 620, 643, 703, 705, 752, 756, 826, 840)
#ISSP2012.data <- read_spss("data/ZA5900_v4-0-0.sav") # (user_na = TRUE pois 27.9.18)
#
#str(ISSP2012.data) #61754 obs. of  420 variables
#ISSP2012jh1.data <- filter(ISSP2012.data, V4 %in% incl_countriesALL)
#

```



## Päällekkäiset matriisit (stacked matices)

Ref:CAip, CA_Week2.pdf (kalvot MCA-kurssilta 2017)


Concatenated tables (yhdistetyt taulut tai matriisit): (a) kaksi luokittelumuuttujaa (b) useita muuttujia stacked ("pinotaan").

MCA 2017 laskareissa ja kalvoissa esitetään, miten nämä saadaan kätevästi CA-paketin MJCA-funktion BURT-optiolla.



## Matched matrices

Ref:CAip ss. 177, HY2017_MCA, Greenacre JAS 2013 (sovellus ISSP 1989, 4 kysymystä 'pitäisikö äidin olla kotona', 8 maata), tässä artikkelissa "SVD-based methods", joista yksi CA (muut biplots, PCA, compositional data/log ratios).

Edellisen menetelmän variantti, jossa ryhmien väliset ja sisäiset erot saadaan esiin. Inertian jakaminen.
Samanlaisten rivien ja sarakkeiden kaksi samankokoista taulua, esimerkiksi sukupuolivaikutusten arviointi. Alkuperäinen taulukko jaetaan kahdeksi tauluksi sukupuolen mukaan. Matriisien yhdistäminen (concatenation) riveittäin tai sarakkeittain ei näytä optimaalisesti mm - matriisien eroja.

Ryhmien välisen ja ryhmien sisäinen inertian erottaminen, **ABBA** on yksi ratkaisu (ABBA matrix, teknisesti block circulanMat matrix).

Luokittelu voi olla myös kahden indikaattorimuuttujan avulla jako neljään taulukkoon (esim. miehet vs. naiset länsieuroopassa verratuna samaan asetelmaan itä-Euroopassa). Samaa ideaa laajennetaan.

Esimerkkinä "Attitudes to women working in 2012".



