---
title: "G Luku 1 yksinkertainen korrespondenssianalyysi"
output:
  pdf_document: default
  html_notebook: default
---

Yksinkertainen korrespondenssianalyysi on kahden luokitteluasteikon muuttujan riippuvuuksien geometristä analyysiä. Lähtökohta on kahden muuttujan ristiintaulukointi, alkuperäinen data voi olla muillakin asteikoilla mitattua. Menetelmän ydin on tarkastella molempien muuttujien -- taulukon rivien ja sarakkeiden -- riippuvuuksia kaksiulotteisena kuvana. Kuvaa kutsutaan myös kartaksi, ja tulkinnan ensimmäinen askel on kartan "koordinaatiston" tulkinta. Kaikki etäisyydet kuvassa ovat suhteellisia, mutta koordinaatiston tulkinnassa voidaan lähteä siitä, että suhteellisesti kaukana toisistaan olevat pisteet ovat kaukana myös alkuperäisessä datassa.
 
#### ToDo1:
(@) Hyvin tiivis esitys CA:n perusideasta, mutta ilman aivan simppeleitä kolmiulotteisia kuvia (niitä on jo)
(@) Ensimmäinen taulukko: profiilit, massat, keskiarvoprofiilit, khii2 - riippumattomuustesti
(@) Sanallinen kuvaus CA-ratkaisusta (painotettu PCA, optimaalinen MDS, kaikki on suhteellista)
(@) Lyhyt viittaus graafisen esityksen tulkintapulmiin, jotka eivät ole kovin pahoja. Niihin palataan kaksoiskuva-jaksossa.


```{r Kirjastot}
# pitääkö laittaa järjestykseen, vanhemmat ensin?
library(rgl)
library(ca)
library(haven)
library(dplyr)
library(knitr)
library(tidyverse)
#library(forcats) latautuu haven-paketissa
library(lubridate)
library(rmarkdown)
library(ggplot2)
library(furniture)

```
## Data

ISSP Research Group (2016): International Social Survey Programme: Family and Changing Gender Roles IV - ISSP 2012. GESIS Data Archive, Cologne. ZA5900 Data file Version 4.0.0, doi:10.4232/1.12661

https://search.gesis.org/research_data/ZA5900 2012

Muuttujakuvaukset ja muut tiedot (linkit?)
http://zacat.gesis.org/webview/index.jsp?object=http://zacat.gesis.org/obj/fStudy/ZA5900

Suomenkielinen lomake, linkki.

Käyttöehdot:
https://www.gesis.org/en/services/data-analysis/more-data-to-analyze/data-archive-service/

edit: aineiston kuvailua voi ja kannattaakin jatokssa tarkentaa, ja laittaa se liitteeksi. Dokumentointi on hyvin tarkka, tiedot löytyvät haastattelumenetelmista (parerilomake, tietokoneavusteinen haastattelu, jne), maakohtaisten taustamuuttujien harmonisoinnista maittain, otantamenetelmistä jne. Esittelen tässä vain aineiston tärkeimmät rajaukset.

## Aineiston rajaaminen

Ainestossa (jatkossa ISSP2012) on kyselytutkimusen tulokset 41 maasta. Lisäksi aineistossa on runsaasti demografisia ja muita taustatietoja. R-koodista selviää käytetty versio (SPSS-tiedoston nimi) ja rajauksessa käytetyt muuttujat.





```{r Data1, eval=FALSE, include=FALSE}

ISSP2012.data <- read_spss("data/ZA5900_v4-0-0.sav")
# puuttuvat tiedot NA - selvitettävä onko ISSP12 - datassa jossain tarkempi kuvaus (on joissain #laajempi koodaus)



###Taulukko 1: Vastaukset kysymyksiin V5 - V9 (Suomi, Ruotsi ja Unkari)
```{r Tau1}
summary(FiSeHu2012d2)
str(FiSeHu2012d2)
head(FiSeHu2012d2)

#rajataan kysymykseen V6 "Working mom - preschool child is likely to suffer", 1-5 sa - sd
FiSeHu2012d3 <- select(FiSeHu2012d2, C_ALPHAN, V6)
```

###ToDo2

Puuttuvat tiedot pois. /ok, ehkä turha tehdä omaa dataa, na.rm =TRUE?
Suoraan yksi frekvenssitaulukko; ehkä yksi maavertailugrafiikka myös?

Frekvenssitaulokon luonti. Luokitellut muuttujat factoreiksi, pitäisikö tehdä jo datan luontivaiheessa? Huomaa erityisesti Espanjan(ES) poikkeava data" "Strongly agree" "Agree" "Neither agree nor disagree" ..."
Seuraava ei toimi alkuunkaan.
Ei näin! Ensin kuntoon data, faktoreita ja nimiä.

```{r EkaTaulukko1}
# vastaus_koodi1 <- read.table("clipboard") - ei toimi??
#test1 <- count(FiSeHu2012d2, V5) - ei toimi

#Ehkä parempi?
#FiSeHuTau1 <- group_by(FiSeHu2012d2, C_ALPHAN)
#FiSeHuTau2 <- summarise(FiSeHuTau1,
#  count = n(),
#
#)
#vastaus_levels <- c("ts","s","ese","e","te","eos")
#test1 <- factor(FiSeHu2012d2,V6, levels = vastaus_levels)

```

vaihtoehto,koodi,lyhenne
Täysin samaa mieltä,1,ts
Samaa mieltä,2,s
En samaa enkä eri mieltä,3,ese
Eri mieltä,4, e
Täysin eri mieltä,5,te
En osaa sanoa,8,eos
Nämä kuvien selityksiin, ei sotkemaan kuvia.

Kysymys 23, V5 - V9 datassa
a) Työssäkäyvä äiti pystyy luomaan lapsiinsa aivan yhtä lämpimän ja turvallisen suhteen kuin äiti, joka ei käy työssä 
b) Alle kouluikäinen lapsi todennäköisesti kärsii, jos hänen äitinsä käy työssä 
c) Kaiken kaikkiaan perhe-elämä kärsii, kun naisella on kokopäivätyö 
d) On hyvä käydä töissä mutta tosiasiassa useimmat naiset haluavat ensisijaisesti kodin ja lapsia 
e) Kotirouvana oleminen on aivan yhtä antoisaa kuin ansiotyön tekeminen 
