---
title: "G alku"
output: html_notebook
---
Data:
ISSP Research Group (2016): International Social Survey Programme: Family and Changing Gender Roles IV - ISSP 2012. GESIS Data Archive, Cologne. ZA5900 Data file Version 4.0.0, doi:10.4232/1.12661

https://search.gesis.org/research_data/ZA5900 2012

Muuttujakuvaukset ja muut tiedot (linkit?)
http://zacat.gesis.org/webview/index.jsp?object=http://zacat.gesis.org/obj/fStudy/ZA5900

Käyttöehdot:
https://www.gesis.org/en/services/data-analysis/more-data-to-analyze/data-archive-service/

```{r Kirjastot}
# pitääkö laittaa järjestykseen, vanhemmat ensin?
library(rgl)
library(ca)
library(haven)
library(dplyr)
library(knitr)
library(tidyverse)
library(forcats)
library(lubridate)
library(rmarkdown)
library(ggplot2)
library(furniture)



ISSP2012.data <- read_spss("data/ZA5900_v4-0-0.sav")
```
Koitetaanpa lukea data. Onko yksinkertaisempaa tallentaa SPSS:ssa csv - muotoon?

Hieman tutkiskelua - Suomen data. Rajataan aineistoa, siellä on maakohtaisia vastauksia (esim. Espanja).
```{r Suomen data, eval=FALSE, include=FALSE}
#str(ISSP2012.data)
# ei toistaiseksi käytetä Suomen koko dataa
FinISSP2012 <- filter(ISSP2012.data, C_ALPHAN == "FI")
FinISSP2012 <- select(FinISSP2012, V5:V67, SEX, AGE)
FinISSP2012 <- select(FinISSP2012, -(starts_with("ES")))
head(FinISSP2012)
```

```{r FiSweHuDat1}
#Valitaan Suomi, Ruotsi ja Unkari ja yksi kysymys
FiSeHu2012d1 <- filter(ISSP2012.data, C_ALPHAN == "FI" | C_ALPHAN == "SE" | C_ALPHAN == "HU"  )
summary(FiSeHu2012d1)

#head(FiSeHu2012d1)
 #perheeseen, työhön ja kotitöihin liittyviä kysymyksiä, Fi 23
FiSeHu2012d2 <- select(FiSeHu2012d1, C_ALPHAN,V5, V6, V7, V8, V9)
#Poistetaan rivit, joissa puuttuvia tietoja
#FiSeHu2012d2 <- filter(FiSeHu2012d2, !is.na(V5) & !is.na(V6) & !is.na(V7) & !is.na(V8) & !is.na(V9))
```


###Taulukko 1: Vastaukset kysymyksiin V5 - V9 (Suomi, Ruotsi ja Unkari)
```{r Tau1}
summary(FiSeHu2012d2)
str(FiSeHu2012d2)
head(FiSeHu2012d2)

#rajataan kysymykseen V6 "Working mom - preschool child is likely to suffer", 1-5 sa - sd
FiSeHu2012d3 <- select(FiSeHu2012d2, C_ALPHAN, V6)
```

###ToDo

Puuttuvat tiedot pois. /ok, ehkä turha tehdä omaa dataa, na.rm =TRUE?
Suoraan yksi frekvenssitaulukko; ehkä yksi maavertailugrafiikka myös?

Frekvenssitaulokon luonti. Luokitellut muuttujat factoreiksi, pitäisikö tehdä jo datan luontivaiheessa? Huomaa erityisesti Espanjan(ES) poikkeava data" "Strongly agree" "Agree" "Neither agree nor disagree" ..."
Seuraava ei toimi alkuunkaan.
Ei näin! Ensin kuntoon data, faktoreita ja nimiä.

```{r EkaTaulukko1}
# vastaus_koodi1 <- read.table("clipboard") - ei toimi??
#test1 <- count(FiSeHu2012d2, V5) - ei toimi

#Ehkä parempi?
#FiSeHuTau1 <- group_by(FiSeHu2012d2, C_ALPHAN)
#FiSeHuTau2 <- summarise(FiSeHuTau1,
#  count = n(),
#
#)
#vastaus_levels <- c("ts","s","ese","e","te","eos")
#test1 <- factor(FiSeHu2012d2,V6, levels = vastaus_levels)

```

vaihtoehto,koodi,lyhenne
Täysin samaa mieltä,1,ts
Samaa mieltä,2,s
En samaa enkä eri mieltä,3,ese
Eri mieltä,4, e
Täysin eri mieltä,5,te
En osaa sanoa,8,eos
Nämä kuvien selityksiin, ei sotkemaan kuvia.

Kysymys 23, V5 - V9 datassa
a) Työssäkäyvä äiti pystyy luomaan lapsiinsa aivan yhtä lämpimän ja turvallisen suhteen kuin äiti, joka ei käy työssä 
b) Alle kouluikäinen lapsi todennäköisesti kärsii, jos hänen äitinsä käy työssä 
c) Kaiken kaikkiaan perhe-elämä kärsii, kun naisella on kokopäivätyö 
d) On hyvä käydä töissä mutta tosiasiassa useimmat naiset haluavat ensisijaisesti kodin ja lapsia 
e) Kotirouvana oleminen on aivan yhtä antoisaa kuin ansiotyön tekeminen 

