---
title: "G Luku 1 Yksinkertainen korrespondenssianalyysi"
date: "versio 1.5.7, tulostettu `r Sys.Date()` "
author: Jussi Hirvonen
documentclass: article
lang: fi
output:
  html_document:
    theme: cosmo
    toc: true
    number_sections: true
    toc_depth: 2
    fig_caption: true
    fig_width: 6 # nämä parametrit tuumissa, vaikuttavat vain r-generoituihin kuviin.
    #fig_height: 5 # kaksi kolmesta (korkeus, leveys, asp)
    fig_asp: 1
    code_folding: hide
  pdf_document:
    toc: true
    number_sections: true
    toc_depth: 2
    fig_caption: true
    fig_width: 6
    #fig_height: 5 # takaako asp=1? Ei takaa! Mutta aika lähellä pdf:ssä
    # fig_asp: 1 # virheilmoitus (27.3.20)
    #code_folding: show
---

**Versiot - vanha Galku - 5.6.2019 versio 1.5.1**
**Uusi Galku - 2.2.2020 versio 1.5.5, 4.2.2020 versio 1.5.6, 24.2.2020 versio 1.5.7**

Siivotaan datan käsittelyn koodilohkot, kopiodaan mahdollisesti hyödylliset 
koodipätkät tiedostoon siivous1.R (30.1.2020).

Uudet datan luku- ja muunnosskriptit (treeni2-projektista), korjaillaan virheitä
ja editoidaan koodia.(31.1.2020)

(2.2.20) Toimii johdattelevaan esimerkkiin asti, myös PDF-tulostus. Kuvien otsikot
vähän mitä sattuu, ja ´profiilikuviin asti maa-muuttujan järjestys "väärä", ts. eri
kuin vanhemmissa versoissa. Korjattu, lisättiin johdattelevan esimerkin dataan
myös maakoodi jossa Saksan ja Belgian jako (V3).

(4.2.20) Versio 1.5.6 - Galku toimii loppuun asti, tarkistettava ja editoitava.
Poistetaan tarpeetonta tekstiä, vanha koodi voi jäädä selvästi merkittynä.

(24.2.20) Versio 1.5.7. Pieniä ja isompiakin korjailuja, koodin siistimistä jne.
(27.3.20) Muutetaan hieman karttojen koodilohkoja, html-tulosteessa kuvasuhde 1 
mutta pdf-tulosteessa ei.

**HISTORIAA**

**6.8.2018 versio 1.0**

**Siistitään -> 12.8.2018 versio 1.05**

**Kommentit ja korjaukset -> 4.9.2018 versio 1.1**

puuttuva riviprofiilikuva, siistimmät interaktiomuuttujien koodaukset, ensimmäinen "pinottu taulu" - analyysi -> 19.9.2018 versio 1.2

**25.9.2018 siistitään datan käsittelyä; ei huomioida puuttuvan tiedon tarkempaa koodausta (read_spss - funktion user_na = TRUE  asetus)**

**1.10.2018** Versio 1.3

Muutokset tarkemmin Readme.md - tiedostossa.

Uusi jakso yksinkertaisen CA:n laajennuksille, joissa otetaan analyysiin useampia muuttujia "pinoamalla" ja/tai yhdistämällä taulkoita. Tässä jaksossa otetaan myös käyttöön isompi aineisto (enemmän maita ja muuttujia). Siisti koodipätkä täydentävien muuttujien lisäämiseen.

**3.10.2018** Versio 1.4

Siistitään pois turhat datan listaukset. Aineiston rajaaminen selkeäksi. Ensin kuusi maata, sitten 27 (Espanja pois). Valitaan myös muuttujat, jotta käsiteltävän datan listaukset ovat järkevämpiä. Aineistossa esim. Espanjan ja muutaman Unkarin poikkeavien vastausvaihtoehtojen vastaukset ovat omina muuttujina, ja niiden arvo muille havainnoille on NAP (Not applicaple). Samoin paljon maakohtaisia muuttujia, esim. koulutustaso. Mukaan otetaan vain kv-vertailuihin kelpaavat muuttujat, muutama sellainen on myös aineistoon rakennettu. Jätetään pois kaikki perhesuhteisiin liittyvät kysymykset (esim. kotitöiden jakaminen) ja taustatiedot (esim. rahankäyttö, puolison eri tiedot jne.), koska muuten jouduttaisiin miettimään miten näiden osalta käsitellään perheettömiä. Muutamia muuttujia otetaan mukaan (lasten lkm jne.).

**8.10.2018**

Datan valinta. Data-jaksossa aluksi, voi miettiä siirtääkö esimerkki-lukuun ja "pinotut taululut" - luvun alkuun kuvailut. Tavallaan siistiä, jos alussa lyhyesti.

**10.10.2018**

Maiden ja muuttujien valinta. TOPBOT halutaan mukaan, joten USA ja GB on jätettävä pois. Muuttuja on kuitenkin hankala, usealla maalla puuttuva tieto yli 10 prosentissa, ja muutamalla nolla tai ihan muutamia. Pohditaan aikanaan. **5.112.18**Puuttuvat tiedot ovat puuttuvia, ei voi mitään. Jos vähän ja selviä virheitä (ikä, sukupuoli), voidaan pudottaa havainnot.Muuten mukaan, periaatteessa.

Data-jaksosta siirretään aineiston laajentamisen yhteyteen laajemman muuttujajoukon deskriptiiviset tarkastelu. Taulukko muuttujakuvauksesta jää data-lukuun. **5.12.18** Puuttuneisuuden taulukointia on, mutta siisti NA-taulukko puuttu.

**11.10.2018 Versio 1.4**

- paperitulosteessa v1.3 kommentteja karttoihin ja ca:n numeerisiin tuloksiin, samoin muuttujalistauksiin.
- paperitulosteessa v1.4 samoin, ja puuttuneisuuden taulukointeja

**11.10.2018 aloitetaan versio 1.5**
- pieniä muutoksia ja kommentteja, aloitetaan uusi versio 1.51 5.12.2018

**6.12.2018 1.5.1**
- as_factor - funktio käyttöön;  testaillaan miten toimii kun (a) user_na - arvoja ei lueta ja (b) puuttuvat ovat mukana.


**Muistilista:**

1. Taulukot ja kuvat luvusta 2. alkaen eivät ole "bookdown-muodossa". CA-tulokset on tulostettu siiteinä taulukoina Bookdown-demo - dokumentissa. Voi tulostaa myös ca-outputin. Ominaisarvojen taulukko keskeneräinen, samoin "scree plot" kuvana puuttuu.

2. Osa kuvista (esim. profiilikuva) pitää varmaan tulostaa pdf-muodossa ja ottaa capaper-dokkariin include_graphics - funktiolla.

3. Puuttuvia tai mahdollisesti lisättäviä taulukoita (nämä saa ca-funktion tuloksista suoraan)

 - khii2 - etäisyydet riveille ja sarakkeille - on tulostettu ilman muotoiluja (11.10.18)
 - massoilla painotetut khii2-etäisyyden keskiarvorivistä/sarakkeesta?

4. Kuvissa vielä hiottavaa, pdf-kuvia lisäilty img-hakemistoon.

5. Data-tiedostojen nimeäminen (27.12.18)

**ISSP2012*.data** - täysi aineisto

**ISSP2012*jh1.data** - valikoitu aineisto (maat, muuttujat)

**ISSP2012*esim1.dat** - muuttujien muunnoksia ja uusia muuttujia; analyyseissä käytettävä data, tarkenne dat.

6. kasitteet1.rmd - taulukko käsitteistä ja tärkeimmistä ISSP-dokumenteista

 
**Historiaa ** (11.10.18)

Vanhoja kommentteja

* kirjastot/paketit ladataan jokaisessa Rmd-dokumentissa
* bib-formaatin viitetietokantaa tullaan kokeilemaan
* kuvasuhde (aspect ratio) edelleen epäselvä juttu! Mutta näyttää PDF-tulosteessa olevan ok.
* Datan käsittely ja hallinta
  +SPSS:n sallima kolme puuttuvan tiedon koodia saadaan mukaan read_spss-funktion (haven) parametrilla USER_NA = TRUE (mutta tarkistettava!) (25.4.18)
  + faktoreita ei ainakaan toistaiseksi muuteta ordinaaliasteikolle, CA ei tästä välitä
  + pidetään muuttujien ja tiedostojen nimeäminen selkeänä, tarkistetaan aika ajoin

* Taulukot: lisättiin riviprosentti- ja sarakeprosenttitaulut (25.4.18), kuva riviprofiileista puuttu vielä (15.5.2018)
* Datan esittelyssä on turhaa välitulostusta, ja samoin vähän muuallakin. Html on helpompi lukea, kun koodi on oletuksena piilossa
* PDF-tulosteessa koodi pääsääntöisesti näkyy toistaiseksi
* kokeiluja CA-karttojen tulostamiseen (a) suoraan koodilla ja (b) r-grafiikkaikkunasta tallennetun pdf-kuvan avlla. Paras toistaiseksi (a), jätin kokeilu näkyviin. Analyysit R:n grafiikkaikkunassa, jotta asp=1, ja tulkintaa varten voi tallentaa PDF-muodossa.
* rakenteeseen muutoksia (näkyvät sisällysluettelossa), ei erillistä teorialiitettä vaan sopivina annoksina. Lukuun 3 perusasiat, kaavat, määritelmät
* tehdään käsitetaulukko (kirjoittamista varten)
* 20.5.2018 (a) tulkita-osuuteen karttakuvia ja ca-tulokset (b) siistimpi taulukoiden tulostus löytyi (c) kaavaliite laajeni (dispo-haarassa)
* 23.5.2018 lisätään dataan toinen maa-muuttuja maa2, ikäluokkamuuttuja age_cat ja iän ja sukupuolen vuorovaikutusmuuttuja ga.
* 24.5.2018 lisättiin ca-kartta, jossa Saksan ja Belgian ositteet ja summarivit  täydentävinä (passiivisina)


***

```{r child = "G1_1_data2.Rmd"}

```

***

```{r child = "G1_1_data_fct1.Rmd"}

```

***

```{r child = "G1_2_johdesim.Rmd"}

```

***

```{r child = "G1_3_tulk1.Rmd"}

```

***
```{r child="G1_4_CAlaaj1.Rmd"}

```

***
```{r  child="G1_5_CAlaaj1.Rmd"}

```
