---
title: "G Luku 1 Yksinkertainen korrespondenssianalyysi"
date: "versio 1.3, tulostettu `r Sys.Date()` "
author: Jussi Hirvonen
documentclass: article
lang: fi
output:
  pdf_document:
    toc: true
    number_sections: true
    toc_depth: 2
    fig_caption: true
    fig_width: 5
    fig_height: 5 # takaako asp=1? Ei takaa! Mutta aika lähellä pdf:ssä
    #code_folding: show
  html_document:
    theme: cosmo
    toc: true
    number_sections: true
    toc_depth: 2
    fig_caption: true
    fig_width: 5 # nämä parametrit tuumissa, vaikuttavat vain r-generoituihin kuviin.
    fig_height: 5 # takaako asp=1? Ei! Ja eivät vaikuta muiden kuvien kokoon (esim. tiedostoista).
    code_folding: hide
---
Kommentteja ja versionhallintaa:

* **edit:** oma kommentti, ei varsinaista tekstiä
* kirjastot/paketit ladataan jokaisessa Rmd-dokumentissa
* bib-formaatin viitetietokantaa tullaan kokeilemaan
* kuvasuhde (aspect ratio) edelleen epäselvä juttu! Mutta näyttää PDF-tulosteessa olevan ok.
* Datan käsittely ja hallinta
  +SPSS:n sallima kolme puuttuvan tiedon koodia saadaan mukaan read_spss-funktion (haven) parametrilla USER_NA = TRUE (mutta tarkistettava!) (25.4.18)
  + faktoreita ei ainakaan toistaiseksi muuteta ordinaaliasteikolle, CA ei tästä välitä
  + pidetään muuttujien ja tiedostojen nimeäminen selkeänä, tarkistetaan aika ajoin

* Taulukot: lisättiin riviprosentti- ja sarakeprosenttitaulut (25.4.18), kuva riviprofiileista puuttu vielä (15.5.2018)
* Datan esittelyssä on turhaa välitulostusta, ja samoin vähän muuallakin. Html on helpompi lukea, kun koodi on oletuksena piilossa
* PDF-tulosteessa koodi pääsääntöisesti näkyy toistaiseksi
* kokeiluja CA-karttojen tulostamiseen (a) suoraan koodilla ja (b) r-grafiikkaikkunasta tallennetun pdf-kuvan avlla. Paras toistaiseksi (a), jätin kokeilu näkyviin. Analyysit R:n grafiikkaikkunassa, jotta asp=1, ja tulkintaa varten voi tallentaa PDF-muodossa.
* rakenteeseen muutoksia (näkyvät sisällysluettelossa), ei erillistä teorialiitettä vaan sopivina annoksina. Lukuun 3 perusasiat, kaavat, määritelmät
* tehdään käsitetaulukko (kirjoittamista varten)
* 20.5.2018 (a) tulkita-osuuteen karttakuvia ja ca-tulokset (b) siistimpi taulukoiden tulostus löytyi (c) kaavaliite laajeni (dispo-haarassa)
* 23.5.2018 lisätään dataan toinen maa-muuttuja maa2, ikäluokkamuuttuja age_cat ja iän ja sukupuolen vuorovaikutusmuuttuja ga.
* 24.5.2018 lisättiin ca-kartta, jossa Saksan ja Belgian ositteet ja summarivit  täydentävinä (passiivisina)

**6.8.2018 versio 1.0**

**Siistitään -> 12.8.2018 versio 1.05**

**Kommentit ja korjaukset -> 4.9.2018 versio 1.1**

**puuttuva riviprofiilikuva, siistimmät interaktiomuuttujien koodaukset, ensimmäinen "pinottu taulu" - analyysi -> 19.9.2018 versio 1.2**

**25.9.2018 siistitään datan käsittelyä; ei huomioida puuttuvan tiedon tarkempaa koodausta (read_spss - funktion user_na = TRUE  asetus)**

**1.10.2018** Versio 1.2

Uusi jakso yksinkertaisen CA:n laajennuksille, joissa otetaan analyysiin useampia muuttujia "pinoamalla" ja/tai yhdistämällä taulkoita. Tässä jaksossa otetaan myös käyttöön isompi aineisto (enemmän maita ja muuttujia). Siisti koodipätkä täydentävien muuttujien lisäämiseen.

**Muistilista:**

1. Taulukot ja kuvat luvusta 2. alkaen eivät ole "bookdown-muodossa". CA-tulokset on tulostettu Bookdown-demo - dokumentissa. Ominaisarvojen taulukko keskeneräinen, samoin "scree plot" kuvana puuttuu.

2. Osa kuvista (esim. profiilikuva) pitää varmaan tulostaa pdf-muodossa ja ottaa capaper-dokkariin include_graphics - funktiolla.

3. Puuttuvia tai mahdollisesti lisättäviä taulukoita (nämä saa ca-funktion tuloksista suoraan)

 - khii2 - etäisyydet riveille ja sarakkeille?
 - massoilla painotetut khii2-etäisyyden keskiarvorivistä/sarakkeesta?

4. Kuvissa vielä hiottavaa, pdf-kuvia lisäilty img-hakemistoon.
 
 **V** MG & Blasius, "vihreä kirja": contirbutions to inertia
 



***

```{r child = "G1_1_data2.Rmd"}
```

***

```{r child = "G1_2_johdesim.Rmd"}
```

***

```{r child = "G1_3_tulk1.Rmd"}
```

***
```{r child = "G1_4_CAlaaj1.Rmd"}

```

***
```{r child = "G1_5_CAlaaj1.Rmd"}

```
