---
title: "G Luku 1 Yksinkertainen korrespondenssianalyysi"
date: 25.4.2018
author: Jussi Hirvonen
documentclass: article
lang: fi
output: 
  pdf_document:
    toc: true
    number_sections: true
    toc_depth: 2
    fig_caption: true
    fig_width: 4
    fig_height: 4 # takaako asp=1? Ei takaa!
    #code_folding: show
  html_document:
    theme: cosmo
    toc: true
    number_sections: true
    toc_depth: 2
    fig_caption: true
    fig_width: 4 # nämä parametrit tuumissa, vaikuttavat vain r-generoituihin kuviin.
    fig_height: 4 # takaako aps=1? Ei! Ja eivät vaikuta muiden kuvien kokoon (esim. tiedostoista).
    code_folding: hide
---
Kommentteja ja versionhallintaa:

* edit: oma kommentti, ei varsinaista tekstiä
* kirjastot/paketit ladataan jokaisessa Rmd-dokumentissa
* bib-formaatin viitetietokantaa tullaan kokeilemaan
* kuvasuhde (aspect ratio) edelleen epäselvä juttu!
* Datan käsittely ja hallinta
  +SPSS:n sallima kolme puuttuvan tiedon koodia saadaan mukaan read_spss-funktion (haven) parametrilla USER_NA = TRUE (mutta tarkistettava!) (25.5.18)
  + faktoreita ei ainakaan toistaiseksi muuteta ordinaaliasteikolle, CA ei tästä välitä
  + pidetään muuttujien ja tiedosojen nimeäminen selkeänä, tarkistetaan aika ajoin
  
* Taulukot: lisättiin riviprosentti- ja sarakeprosenttitaulut (25.5.18)
  



***
  
```{r child = "G1_1_data1.Rmd"}
```
  
***
  
```{r child = "G1_2_johdesim.Rmd"}
```

***
***
  
```{r child = "G1_3_tulk1.Rmd"}
```

***
